【裁判字號】    88,海商,36
【裁判日期】    891228
【裁判案由】    損害賠償
【裁判全文】
臺灣臺北地方法院民事判決  八十八年度海商字第三六號
    原      告  第一產物保險股份有限公司
    法定代理人  乙○○
    原      告  台灣產物保險股份有限公司
    法定代理人  丙○○
    原      告  太平產物保險股份有限公司
    法定代理人  己○○
    共      同
    訴訟代理人  陳進會律師
    被      告  萬海航運股份有限公司      設台北市○○路一三六號十樓
    法定代理人  戊○○      住.
    訴訟代理人  林昇格律師
    複代  理人  李志成律師
    被      告  長春貨櫃儲運股份有限公司  設基隆市七堵區○○○路九六號
    法定代理人  丁○○      住.
    訴訟代理人  王坤成律師
    被      告  沛華實業有限公司          設台北市○○○路一五０號六樓
    法定代理人  甲○○      住.
    訴訟代理人  王國傑律師
                楊思莉律師
右當事人間請求損害賠償事件，本院判決如左：
    主      文
原告之訴及其假執行之聲請均駁回。
訴訟費用由原告負擔。
    事      實
甲、原告方面：
  壹、聲明：
    一、有關原告第一產物保險股份公司及台灣產物保險股份有限公司部份：
    （一）被告萬海航運股份有限公司應給付原告第一產物保險股份有限公司新台幣
          二百五十一萬二千五百六十三元整暨自起訴狀繕本送達翌日起至清償日止
          依週年利率百分之五計算之利息，被告長春貨櫃儲運股份有限公司應給付
          原告第一產物保險股份有限公司二百五十一萬二千五百六十三元整暨自起
          訴狀繕本送達翌日起至清償日止，依週年利率百分之五計算之利息，被告
          沛華實業有限公司應給付原告第一產物保險股份有限公司二十五萬二千六
          百三十七元整暨自起訴狀繕本送達翌日起至清償日止，依週年利率百分之
          五計算之利息，如其中一被告已履行給付者，他被告在其給付範圍內，他
          被告免給付義務。
    （二）被告萬海航運股份有限公司應給付原告台灣產物保險股份有限公司新台幣
          一百七十五萬八千零七十四元整暨自起訴狀繕本送達翌日起至清償日止，
          依週年利率百分之五計算之利息，被告長春貨櫃儲運股份有限公司應給付
          原告台灣產物保險股份有限公司一百七十五萬八千零七十四元整暨自起訴
          狀繕本送達翌日起至清償日止，依週年利率百分之五計算之利息，如其中
          一被告已履行給付者，他被告在其給付範圍內，他被告免給付義務。
    （三）第一、二項聲明，願供擔保，請准宣告假執行。
    二、有關原告太平產物保險股份有限公司：
    （一）先位聲明
      I、被告萬海航運股份有限公司應給付原告太平產物保險股份有限公司美金五
          萬零四百七十五點七一元整暨自起訴狀繕本送達翌日起至清償日止，依週
          年利率百分之五計算之利息，被告長春貨櫃儲運股份有限公司應給付原告
          太平產物保險股份有限公司美金五萬零四百七十五點七一元整暨自起訴狀
          繕本送達翌日起至清償日止，依週年利率百分之五計算之利息，被告沛華
          實業有限公司應給付原告太平產物保險股份有限公司美金五萬零四百七十
          五點七一元整暨自起訴狀繕本送達翌日起至清償日止，依週年利率百分之
          五計算之利息，如其中一被告已履行給付者，他被告在其給付範圍內，他
          被告免給付義務。
      II、願供擔保，請准宣告假執行
    （二）備位聲明
      I、被告萬海航運股份有限公司應給付原告太平產物保險股份有限公司新台幣
        一百六十一萬三千九百六十一元整暨自起訴狀繕本送達翌日起至清償日止
          ，依週年利率百分之五計算之利息，被告長春貨櫃儲運股份有限公司應給
          付原告太平產物保險股份有限公司一百六十一萬三千九百六十一元整暨自
          起訴狀繕本送達翌日起至清償日止，依週年利率百分之五計算之利息，被
          告沛華實業有限公司應給付原告太平產物保險股份有限公司一百六十一萬
          三千九百六十一元整暨自起訴狀繕本送達翌日起至清償日止，依週年利率
          百分之五計算之利息，如其中一被告已履行給付者，他被告在其給付範圍
          內，他被告免給付義務。
      II、願供擔保，請准宣告假執行
  貳、陳述：
    一、有關第一產物保險公司請求部分：
    （一）代位瑞軒科技股份有限公司（下稱瑞軒公司）請求部分：
      I、訴外人瑞軒公司於八十七年十月份，自日本進口一批日立彩色映象管（
          HITACHI CDT-COLOR DISPLAY TUBE），共一萬四千七百八十四公斤，分裝
          三十二個墊（棧）板（PALLET），裝入一只四十呎貨櫃（貨櫃號碼
          WHLU0000000），委由被告萬海航運股份有限公司（下稱萬海公司）以萬
          海第二○六號輪第八十三航次（WAN HAI 206 S083）運抵基隆港，此有裝
          箱單（PACKING  LIST）、發票（INVOICE）、進口報單、萬海公司簽發編
          號YHKEC-012 26號載貨證券可稽。
      II、嗣該等貨櫃於運抵基隆港後，經被告萬海公司卸存於被告長春貨櫃儲運股
          份有限公司（下稱長春貨櫃公司）位於基隆五堵之貨櫃場，以待驗關提領
          時，由於長春貨櫃公司未盡善良管理人之注意義務，致瑞伯（ＺＥＢ）颱
          風於八十七年十月十六日侵襲北台灣時，長春貨櫃場淹水時，該貨櫃亦遭
          淹水，開櫃之前，櫃內即不斷有水流出，經環宇海事公證公司會同船方指
          派之公證人檢證下，系爭貨櫃前方的貨品有六十公分高的水痕；貨品有三
          百二十二件泡於水中，二百二十一件已嚴重水濕，另八百零一件貨品亦受
          潮，部分受損貨物亦已開始氧化，瑞軒公司就該泡水及水濕貨品計五百四
          十三件，損失美金五萬七千零十五元，瑞軒公司將該全數損壞之貨品委付
          原告，並要求全部之損害賠償；另八百零一件受潮物品均需經電測，測試
          費用共新台幣二十三萬四千六百九十三元，申請測試費則新台幣三萬元整
          。
      III、被告萬海公司為本件貨物運送人，並為載貨證券簽發人，被告長春貨櫃公
          司則為萬海公司履行債務輔助人（民法第二百二十四條參照），由於長春
          貨櫃公司於瑞伯颱風來襲時，未盡善良管理人之注意義務，致系爭貨櫃淹
          水，系爭貨品遭泡水、水濕、受潮而受損，其過失甚明，被告萬海公司自
          應負侵權行為責任（民法第一百八十四條、第一百八十八條），運送人債
          務不履行之責任（舊海商法第一百十八條與民法第六百三十四條），民法
          第六百十四條準用民法第五百九十條責任；被告長春貨櫃公司則應負侵權
          行為責任（民法第一百八十四條、一百八十八條）。
      Ⅳ、原告係系爭貨品之保險人，業已理賠瑞軒公司新台幣二百二十五萬九千九
          百二十六元，瑞軒公司並將其因該貨品受損而對第三人可得主張之所有權
          利，讓與原告第一產物保險公司，此有代位求償收據。
      Ⅴ、原告第一產物保險公司自得依保險法第五十三條及民法債權讓與之規定，
          基於載貨證券、運送契約、債務不履行、民法倉庫準用寄託規定及侵權行
          為，提出本件請求，請求被告萬海公司、長春貨櫃公司均各給付原告第一
          產物保險公司新台幣二百二十五萬九千九百二十六元。
    （二）代位高林股份有限公司請求部分
      I、訴外人高林股份有限公司（下稱高林公司）於八十七年十月份，出口工業
          用縫紉機（INDUSTRIAL  SEWING MACHINE）一批，重二百八十公斤，分裝
          於兩個木箱，以LCL-LCL方式，委由被告沛華實業有限公司（下稱沛華公
          司）運送至越南胡志明市（船名航次：HANSA  ROSTOCKS070，漢沙洛司得
          克輪，第七十航次）。
      II、嗣該貨品運抵越南胡志明市經受貨人VIETNAM   NATIONAL  TEXTILE  &
          GARMENT CORP.發現該貨品有嚴重水濕（seriously  wetted），經受貨人
          退運回台予高林公司，經傑信公證公司檢證結果，發現該貨品有水濕痕跡
          及污泥（dirty clay），該貨品有泡水一百二十五公分之痕跡，該貨品外
          包裝及內部，如ＩＣ電路板、馬達、轉換紐、輸送帶（conveying belt）
          、潤滑油及其他零件，均有嚴重生鏽、漬損痕跡及泥土，該嚴重漬損、水
          濕之機器已無法修復，並無任何殘值。而系爭貨損，係因淡水所致，該受
          損原因係該貨品於被告長春貨櫃公司貨櫃場受不當處置所致。
      III、系爭貨品於置存於被告長春貨櫃公司位於基隆五堵之貨櫃場驗關待運期間
        於八十七年十月十六日因瑞伯（ＺＥＢ）颱風侵襲北台灣時，上開貨櫃場
          亦遭淹水，故該貨損，係歸因於被告長春貨櫃公司於瑞伯颱風來襲時，未
          盡善良管理人之注意義務所造成。
      Ⅳ、被告沛華公司為本件貨物運送人，並為清潔載貨證券簽發人，被告萬海公
          司及長春貨櫃公司則為被告沛華公司履行債務輔助人（民法第二百二十四
          條參照），由於被告萬海公司及長春貨櫃公司於瑞伯颱風來襲時，未盡善
          良管理人之注意義務，致上開貨品浸水、漬損、其過失甚明，被告沛華公
          司自應負侵權行為責任（民法第一百八十四條、第一百八十八條），運送
          人債務不履行之責任（舊海商法第一百十八條與民法第六百三十四條），
          民法第六百十四條準用民法第五百九十條責任；被告萬海公司及長春貨櫃
          公司則應負侵權行為責任（民法第一百八十四條、一百八十八條）。
      Ⅴ、原告係系爭貨品之保險人，已理賠高林公司二十五萬二千六百三十七元整
        並已受讓高林公司因其貨品對第三人可得主張之所有權利。
      Ⅵ、原告第一產物保險公司自得依保險法第五十三條及民法債權讓與之規定，
          基於載貨證券、運送契約、債務不履行、民法倉庫準用寄託規定及侵權行
          為，提出本件請求，請求被告沛華公司、萬海公司、長春貨櫃公司均各給
          付原告第一產物保險公司新台幣二十五萬二千六百三十七元。
    二、有關台灣產物保險公司請求部分：
    （一）訴外人台灣省菸酒公賣局（下稱公賣局），於八十七年十月，自日本大阪
          進口「GEKKEIKAN」酒（月桂冠酒）一批，共二萬零八箱（CARTONS），十
          二萬四千八百瓶，重三十八萬一千六百公斤，裝成二十個四十呎貨櫃，委
          由被告萬海公司以寶瓦第輪第S-008航次（BANOWATI  S-008運送至基隆
          港。
    （二）嗣該等貨櫃於運抵基隆港後，經萬海公司卸存於被告長春貨櫃公司位於基
          隆，五堵之貨櫃場驗關提領，該等貨櫃中編號GATU0000000、WHLU0000000
          、WHLU0000000等三貨櫃，於出長春貨櫃公司貨櫃場時，即已發現有因瑞
          伯颱風而淹水之情，經大正公證公司會同萬海公司代理人於公賣局林口倉
          庫檢證，該三只貨櫃有淹水（flooded）和漬損（wet stained）情形，櫃
          內月桂冠酒，有九千三百六十瓶漬損，三瓶破裂，破瓶原因，係因運送人
          運送過程不慎撞擊或碰撞所致，而漬損原因則係因該貨櫃卸存於被告長春
          公司貨櫃場時，因瑞伯颱風於八十七年十月十六日、十七日侵襲北台灣造
          成的洪水所致，上開漬損及破瓶，造成公賣局損失。
    （三）被告萬海公司為本件貨物運送人，並為載貨證券簽發人，於運送過程，未
          盡舊海商法第一百零七條之必要注意及處置，造成破瓶；而被告長春貨櫃
          公司則為萬海公司履行債務輔助人（民法第二百二十四條參照），於瑞伯
          颱風來襲時，未盡善良管理人之注意義務，致系爭貨櫃淹水，系爭貨品漬
          損，被告萬海公司自應負侵權行為責任（民法第一百八十四條、第一百八
          十八條），運送人債務不履行之責任（舊海商法第一百十八條與民法第六
          百三十四條），民法第六百十四條準用民法第五百九十條責任；被告長春
          貨櫃公司則應負侵權行為責任（民法第一百八十四條、一百八十八條）。
    （四）原告係上開貨品之保險人，已理賠公賣局一百七十五萬八千零七十四元整
          ，公賣局並將其因該貨品受損而對第三人可得主張之所有權利，讓與原告
          台灣產物保險公司。
    （五）原告台灣產物保險公司自得依保險法第五十三條及民法債權讓與之規定，
          基於載貨證券、運送契約、債務不履行、民法倉庫準用寄託規定及侵權行
          為，提出本件請求，請求被告萬海公司、長春貨櫃公司均各給付原告台灣
          產物保險公司新台幣一百七十五萬八千零七十四元。
    三、有關原告太平產物保險公司請求部分：
    （一）訴外人亞洲化學有限公司（ASIA  CHEMICAL CORPORATION）於八十七年十
          月，自台灣出口一批銅箔片（COPPER CLAD LAMINATE），重三十六萬四千
          一百公斤，分裝於五個墊（棧）板（PALLET），委由被告沛華實業有限公
          司（下稱沛華公司），以LCL-LCL（併櫃／併櫃）方式，將上開五個墊板
          裝入櫃號WHLU0000000貨櫃，運送至新加坡。
    （二）嗣該貨品運抵新加坡後，於交付受貨人新加坡亞化科技有限公司（ACHEM
          TECHNOLOGY PTE LTD.）前，即經發現有漬損（wet stained）情形，經新
          加坡亞洲公證公司（ASIAN ADJUSTERS & SURVEYORS PTE LTD.）會同船東
          P&I CLUB公證人及船方代理行倉庫代表於八十七年十月二十七日檢證下，
          即發現該五個墊板上均有明顯水痕及漬損情形，船方代表並告知系爭貨櫃
          之右方櫃牆有裂隙，於八十七年十月二十九日進一步詳細檢證系爭貨品時
          ，五個墊板上的紙板內部及聚乙烯收縮膜全數漬損及部分發霉，紙盒及銅
          箔片亦有相同情形，系爭銅箔片有潮溼及水氣，由於該批銅箔片原係欲作
          為製造通訊設備用的電路板，對水氣、碰觸及髒污均相當敏感，受貨人拒
          收該批貨物，經拍賣該不堪用之貨品，得坡幣二千五百元（約美金一千五
          百三十三點七十四元），上開貨損，係出於淡水接觸所造成，該貨損原因
          ，乃係貨物裝船前，某一颱風期間雨水或淡水透過貨櫃邊牆的損害部分滲
          入所致，而上開公證報告所指之某一颱風期間，即前述八十七年十月十六
          日、十七日侵襲北台灣之瑞伯颱風，斯時，該貨櫃置存於被告長春貨櫃公
          司位於基隆五堵之貨櫃場驗關待運。
    （三）被告沛華公司為本件貨物運送人，並為清潔載貨證券簽發人，被告萬海公
          司及長春貨櫃公司則為被告沛華公司履行債務輔助人（民法第二百二十四
          條參照），由於被告萬海公司交予沛華公司裝載系爭貨品之貨櫃右側邊牆
          破裂及長春貨櫃公司於瑞伯颱風來襲時，未盡善良管理人之注意義務，致
          上開貨品浸水、漬損，其過失甚明，被告沛華公司自應負侵權行為責任（
          民法第一百八十四條、第一百八十八條），運送人債務不履行之責任（舊
          海商法第一百十八條與民法第六百三十四條），民法第六百十四條準用民
          法第五百九十條責任；被告萬海公司及長春貨櫃公司則應負侵權行為責任
          （民法第一百八十四條、一百八十八條）。
    （四）原告係上開貨品之保險人，並已理賠保單持有人即受貨人新加坡亞化科技
          公司美金五萬零四百七十五點七一元整，亞化科技公司並將其因該貨品受
          損而對第三人可得主張之所有權利，讓與原告太平產物保險公司。
    （五）原告太平產物保險公司自得依保險法第五十三條及民法債權讓與之規定，
          基於載貨證券、運送契約、債務不履行、民法倉庫準用寄託規定及侵權行
          為，提出本件請求，請求被告萬海公司、長春貨櫃公司、沛華公司均各給
          付原告太平產物保險公司美金五萬零四百七十五點七一元。
    四、原告等茲並以本訴狀繕本對被告等之送達，作為上開各該債權讓與之再次通
        知。
    五、依上所述，被告等對原告等各負全部給付之義務，惟因被告中任一人為給付
        ，他被告在其給付範圍內即免其給付義務，即被告間具有不真正連帶債務關
        係。
    六、有關備位聲明部分
    （一）本件請求為損害賠償之債，並非特種通用貨幣之債，原不限定應以何種貨
          幣為給付，本件原告太平產物保險公司代位求償部分，系爭貨物買賣係以
          美金計價，另保險金為美金，亦以美金為理賠給付，故原告即以美金計算
          其損害額，請求被告等給付。
    （二）惟法院實務上對損害賠償之債，於債權人請求債務人賠償外國貨幣時，可
          否折算成新台幣請求，見解非一，故原告另依據起訴前八十八年十月二日
          新台幣對美金匯率收盤價格三十一點九七五０元為基準，折合為新台幣計
          算損害額，列為備位聲明請求。
    七、對被告答辯之陳述部份
    （一）對被告同答辯部份
      I、系爭貨損並非出於瑞伯颱風之不可抗力因素， 乃係出於被告之故意或重大
          過失所致。
        (1)被告均辯稱係爭貨損係出於瑞伯颱風之不可抗力云云。
      (2)系爭貨損非屬不可抗力
          按民法第六百三十四條規定：「運送人對於運送物之喪失、毀損或遲到
            ，應負責任。但運送人能證明其喪失、毀損或遲到，係因不可抗力，或
            因運送物之性質，或因託運人或受貨人之過失而致者，不在此限。」復
            依最高法院四十九年台上字第七一三號判例意旨載：「關於運送人之責
            任，只須運送物有喪失、毀損或遲到情事，經託運人或受貨人證明屬實
            ，而運送人未能證明運送物之喪失、毀損或遲到係因不可抗力，或因運
            送物之性質，或因託運人或受貨人之過失所致者，則不問其喪失、毀損
            或遲到之原因是否為可歸責於運送人之事由，運送人均應負法律上或契
            約之責任。」故被告若無法證明系爭貨損係出於不可抗力，即應就該貨
            損負法律上及契約上責任。
          本件被告雖辯稱該貨損係因瑞伯颱風所生之不可抗力而造成，其毋庸負
            責云云。惟查，瑞伯颱風侵襲台灣雖是事實，但颱風並非即是不可抗力
            ，颱風與不可抗力並非相等，被告應證明該瑞伯颱風就該貨損係屬不可
            抗力，否則，就本件貨損仍應負責。
        (3)該貨損係因被告於瑞伯颱風來襲時過失所致，並非因瑞伯颱風之不可抗力
          因素。
          八十七年十月十三日起，中央氣象局即預警瑞伯颱風將直逼台灣，可能
            變強颱，台灣北部、東北部將有豪大雨出現。
          八十七年十月十四日，中央氣象局已發佈瑞伯之海上、陸上颱風警報，
            並表示台灣北部、東北部可能下『超級大雨』，要民眾及早防範強風『
            暴雨』。
          八十七年十月十四日，中央氣象局經報紙再度預警「超強秋颱撲台，雨
            急風狂，瑞伯比賀伯還凶」，政府單位急呼民眾嚴防「暴雨」，報導並
            稱「秋天發生的颱風就是秋颱，秋颱的特色就是雨多，特別是北部地區
            的雨量往往造成重大的災害」，而賀伯颱風所造成北台灣地區之洪水及
            災害，怵目驚心，大家記憶猶新。
          八十七年十月十五日，中央氣象局發佈警報稱「瑞伯雖減弱為中度颱風
            ，外圍環流引來的雨勢極為強勁．．其中，北部和東北部的累計雨量多
            可達五百至一千公釐，民眾應嚴防強風、豪雨。」
          八十七年十月十六日，中央氣象局又向全台灣省預警北部、東北部地區
            的雨勢，雨量將相當驚人，山區累積雨量將超過一千公釐。
          中央氣象局於八十七年十月十六日五時四十分發佈之颱風警報，再度預
            警「颱風動態：由最新氣象資料顯示，瑞伯颱風．．其暴風圈已籠罩全
            台灣地區，『各地風雨持續加大中』。警戒區域及警戒事項：陸上、台
            灣各地區．．『應嚴加戒備並防強風豪雨』，．．附註：受瑞伯颱風
            影響，台灣東半部及北部地區已有豪雨發生，『各地雨量持續增加，請
            特別注意防範山洪暴發』，土石流．．」
          民國七十六年琳恩颱風來襲，造成基隆河兩岸一千多公頃土地淹沒，當
            時損害最嚴重之地區，亦是這次瑞伯颱風受災最慘的南港南湖大橋至基
            隆八堵介壽強段之間的二十一公里基隆河兩岸。
          依上所述，此次瑞伯颱風將挾帶『豪大雨量』，於瑞伯颱風來襲前數天
            即經由中央氣象局預警及新聞媒體於『頭版』大肆報導而為被告所習知
            ，且中央氣象局更警告瑞伯颱風之風雨將比賀伯颱風更凶悍，琳恩颱風
            來襲時，基隆河兩岸系爭地點亦遭淹水，被告長春貨櫃公司貨櫃場既如
            其所稱係位於基隆河旁，竟無視瑞伯颱風來襲前中央氣象局數度預警
            未將系爭貨櫃移置高處，造成系爭貨損，自屬過失至明，而本件貨損非
            因瑞伯颱風之不可抗力事顯矣！
        (3)系爭貨損並非出於瑞伯颱風之不可抗力
          此已如八十八年十二月七日理由狀第三頁至第六頁所述
          被告長春貨櫃公司被證一之瑞伯颱風防颱準備檢查表為私文書，無法證
            明長春貨櫃公司確已為各該準備工作。
          且該防颱準備檢查表為事先印就之固定格式，所有颱風均適用之，惟瑞
            伯颱風根據中央氣象局預報及大眾媒體揭露，乃屬超強颱風，風大雨大
            ，依被告長春貨櫃公司之受僱人許輝雄於  鈞院八十八年保險字第一一
            八號損害賠償案等八十九年一月十一日履勘長春貨櫃場之供證，可知被
            告長春貨櫃公司對此超強颱風，除並未採取有別於歷往一般颱風之加強
            防颱避免貨櫃淹水之特別預防措施以外，並且於颱風來襲時，現場亦未
            派（配）駐能移置貨櫃至他處避免淹水之吊車司機，以備緊急之用，長
            春貨櫃公司僅以預防一般颱風之動作，作為瑞伯超強颱風之準備工作，
            實屬重大過失。
        (4)系爭貨損係出於被告重大過失所致
          依  鈞院八十八年保險字第一一八號（人股）損害賠償案等，與本件案情
          一樣），被告長春貨櫃公司僱佣人即證人許輝雄於現瑒當場供稱：「．．
          ，這件沒有加強，只照表做檢查，颱風當天有聯絡司機搶救，是警衛通知
          ，但因交通受阻．．，後來司機沒來，這三個櫃子沒移走．．」等語，足
          證系爭貨損並非出於瑞伯颱風之不可抗力，乃係出於被告等人為因素，蓋
          據中央氣象局預報及大眾媒體揭露，瑞伯颱風乃屬「超強颱風」，且屬秋
          颱風大雨大，北部及東北部地區之雨勢，雨量相當驚人，山區累積雨量將
          超過一千公厘，惟被告長春貨櫃公司對此超強颱風，除並未採取有別於一
          般防颱措施以避免貨櫃淹水之特別預防措施以外，並且於瑞伯颱風來襲時
          ，現場亦未派（配）駐能移置貨櫃至他處以避免淹水之吊車司機，以備緊
          急之用，長春貨櫃公司僅以預防一般性颱風之平時例行性措施，面對風大
          雨大之超強瑞伯颱風，致生系爭貨損，自屬有重大過失，依舊海商法第五
          條適用民法第二百三十七條規定，被告就此貨損應負責。
        (5)有關長春貨櫃公司八十九年五月十六日答辯（二）狀部分
          被告長春貨櫃公司另舉海洋大學「瑞伯颱風與芭比絲颱風汐止地區洪災
            分析報告」摘要部分，謂該瑞伯颱風淹水為不可抗力云云。然被告僅提
            出該分析報告之摘要部分，無法明瞭全部內容，又該摘要並無隻字片語
            指出瑞伯颱風淹水為不可抗力，且該分析報告並非針對長春貨櫃場之淹
            水所為之研究，另該分析報告更明白指出，瑞伯與芭比絲颱風期間汐止
            地區淹水，是因為計劃水道線內土地徵收困難與河川地不當使用，而使
            得現有行水區窄縮，無法有效疏排洪水，更見瑞伯颱風造成基隆河淹水
            係基於人為因素之「計劃水道線內土地徵收困難與河川地不當使用而使
            得現有行水區窄縮」所致，並非不可抗力。
      II、被告等均應負侵權行為責任
        (1)被告沛華公司將訴外人高林公司及亞洲化學公司之系爭貨品，託由被告萬
          海公司運送，並將該貨品等卸存於被告長春貨櫃公司貨櫃場驗關待運，而
          發生貨損，被告萬海公司及長春貨櫃場為沛華公司之債務履行輔助人。
        (2)萬海公司與長春公司簽定有貨櫃場作業契約書，系爭貨櫃到港後萬海公司
          將之卸存於被告長春貨櫃公司貨櫃場以待驗關提領，被告長春貨櫃公司為
          萬海公司債務履行輔助人。
        (3)被告長春貨櫃公司既未盡善良管理人之注意義務，亦有重大過失，肇致上
          開貨品浸水受潮，依民法第二百二十四條規定，沛華公司及萬海公司就長
          春公司之故意或過失，應與自己之故意或過失負同一責任，被告長春公司
          須依民法第一百八十四條、第一百八十八條負侵權行為責任，被告沛華公
          司及萬海公司亦應負民法第一百八十四條、第一百八十八條侵權行為責任
          。
        (4)被告等均應負侵權行為責任，此與受貨人是否已於受貨後三日內為貨損通
          知，是否於知悉貨物裝船時為裝船通知，該貨品應交付時目的地之市價為
          若干等，均不相干。
        (5)本件貨損於裝船前已發生，被告沛華公司為專業之運送人，而瑞伯颱風造
          成被告長春貨櫃公司貨櫃場淹水，為被告等所明知之事項，被告等竟不審
          該貨品有無貨損，竟仍將已發生貨損之貨品裝載上船，實已等同故意，至
          少亦有重大過失，被告等應負侵權行為責任，民法第一百八十四條、一百
          八十八條，侵權行為責任不適用海商法第一百條之規定。
        (6)系爭貨損既係可歸責於被告長春貨櫃公司貨櫃場過失所致，長春貨櫃公司
          本為法人，藉由法人之董事、經理、受僱人或其使用人等執行其職務，自
          應對其受僱人之過失行為，依民法第一百八十四條及第一百八十八條規定
          負責，初不問該過失係因其何一受僱人或使用人而受影響。
      III、本件貨損均係發生於陸上，不適用海商法貨損通知，及民法第六三八條應
          交付時目地的價值等規定，另依侵權行為請求，不適用民法第六百三十八
          條規定。
  、證據：提出貨損通知、無殘值證明、勘驗筆錄、貨物運輸保險長期合約各一份
      、裝船通知、裝箱單、發票、進口報單、載貨證券、公證報告、保險單及批單
      、代位求償收據各四份、剪報九份為證。
乙、被告方面：
  壹、聲明：
    一、駁回原告之訴及假執行之聲請。
    二、若受不利判決，願供擔保請准宣告免予假執行。
  貳、陳述：
    一、被告萬海航運股份有限公司部分：
    （一）關於原告第一產物保險股份有限公司（下簡稱第一公司）代位瑞軒科技股
          份有限公司請求部分：
      I、第一公司既主張其係以保險代位提起本件訴訟，則應舉證證明其已理賠保
          險金予瑞軒公司，今其僅提出乙紙代位求償收據影本，其形式上及實質上
          真正均堪疑，實不足為證。
      II、第一公司與瑞軒公司就本件貨物所訂定之貨物運輸保險契約依法無效，原
          告自無代位求償權：
        (1)按依舊海商法第一七四條規定「貨物保險時，未確定裝運之船舶者，要保
          人或被保險人於知其已裝載於船舶時，應將該船舶之名稱及國籍，即通知
          於保險人，不為通知者，保險失其效力。」
        (2)經查第一公司所提出之保單，其上僅記載：「運送人其名稱及出航日：待
          聲明 (...Ship  of Aircraft: TO BE DECLARED），第一公司既未舉證證
          明瑞軒公司於本件貨物已裝載於船舶時，即通知第一公司該船舶之名稱及
          國籍，依首揭條文之規定及最高法院七十九年台上字第二六八五號判決意
          旨，本件保險契約不生效力，原告自無依保險法第五十三條第一項規定，
          代位請求賠償之餘地。
        (3)第一公司於本案訴訟進行逾半年後始提出乙紙所謂「裝船通知」，欲以證
          明瑞軒公司已盡法定裝船通知義務；然綜觀該函全文，既無發文日期，亦
          無收文時間，實不足以證明瑞軒公司於「知」貨物已裝載於船舶時，「即
          」有通知保險人關於船舶之名稱及國籍。
        (4)再者，倘第一公司早已收受上開「裝船通知」，則其為何遲至西元一九九
          八年十一月二十一日始製作「ENDORSEMENT」確認承運船舶之名稱及國籍
          ，不禁令人對於原證四十七號函文之作時間產生疑竇！
      III、關於三日書面貨損通知：
        (1)第一公司應舉證證明瑞軒公司於受領系爭貨物後三日內，已以書面通知萬
          海公司有關貨損情狀，否則依修正前海商法第一００條之規定及本件載貨
          證券條款第二十五條之約定，視為萬海公司已依載貨證券之記載交清貨物
          ，依法毋庸就本件貨損負賠償責任。
        (2)第一公司自本案訴訟進行迄今，均未提出確實之證據證明其所代位之瑞軒
          公司已於提貨後三日內以書面向萬海公司通知系爭貨損之情事，其雖曾提
          出乙紙存證信函供證明之用，然細觀該紙存證信函上甚至連郵局之郵戳均
          欠缺，顯無法證明瑞軒公司確有寄出該紙存證信函，更遑論萬海公司能收
          受該紙存證信函，基此，萬海公司自得爰引修正前海商法第一００條之規
          定及本件載貨證券條款第二十五條約定，主張萬海公司已依載貨證券之記
          載交清貨物。
        (3)原告嗣提出原證五十二號所謂「損失通知函」，惟該函看似瑞軒公司所單
          方面出具之文件，實不足以證明萬海公司於瑞軒公司領貨後三日內已收到
          該「損失通知函」。
        (4)原告另提出最高法院六十七年台上字第二三二五號判決為主張，惟詳閱該
          判決之內容，於本案實無適用之餘地，蓋環宇公司之公證報告係原告單方
          面所委請製作，萬海公司並未簽具任何事故證明單，與上開最高法院判決
          所述之內容甚不相同，自不得採為判斷依據。
      Ⅳ、本件貨損係屬天災不可抗力，被告不須負責：
        (1)按我國海商法之規定就運送人之責任，係採「過失責任主義」，苟運送人
          已盡同法（即修正前海商法）第一０六、一０七條之注意義務，而有同法
          第一一三條所列各款之情事發生造成貨損，運送人仍不負賠償責任。
        (2)查民國八十七年十月十五、十六日瑞伯颱風侵襲台灣，挾帶豐沛雨量，造
          成基隆河水暴漲，基隆河沿岸十幾公里均遭河水淹沒，釀成巨災，此為公
          眾所週知之事實。
        (3)又查長春貨櫃儲運股份有限公司（即被告二，下簡稱長春公司）於媒體接
          收颱風信息後，即緊急採取相當之防範措施，然因本次之天災為歷年之最
          ，基隆河無預警地全面暴漲，沿岸十幾公里均遭河水淹沒，無一倖免，長
          春公司位於七堵區之貨櫃場因臨近基隆河，亦為本次水災所殃及，萬海公
          司及長春公司雖已盡其最高度之注意義務，採取必要之防範措施，然仍無
          法避免此次損害之發生，因此本件貨損是天災不可抗力所致，依舊海商法
          第一一三條第四款之規定，萬海公司就本件貨損不須負賠償責任。
      Ⅴ關於損害賠償額之計算：
        (1)第一公司應舉證證明系爭受損貨物於應交付時目的地之價值
        (2)另查第一公司所提出之公證報告第３／４頁，其將測試費及測試用機具費
          亦列入損害賠償額併為請求，要與首揭條文之規定不符，此部分之請求，
          顯無理由。又第一公司爰引保險法第三十三條之規定主張其就另外八０一
          件未受潮貨物之測試費用（包括測試費及測試用器具材料費等）亦可向萬
          海公司代位求償云云，實有謬誤，蓋保險法第三十三條之規定係為規範保
          險理賠之範圍，要與海上運送人之賠償責任範圍相異，況上開八０一件貨
          物亦完好無損，第一公司前所為之主張，於法未合。
        (3)據原告所提出之原證五十四號可知其中801pcs之貨品均無異常現象，倘原
          告礙於與瑞軒公司將來商機之考量而自願理此部分之測試費用，自應由原
          告自行吸收，不應轉嫁於萬海公司負擔，蓋既言該部分貨物無異常，則市
          價應不致有所跌落，依民法第六三八條第一項之規定，萬海公司自毋庸負
          責。
        (4)此外，第一公司起訴主張依據代位求償收據萬海公司應給付新台幣二百二
          十萬九千九百二十六元，然此數額與其所提出之公證報告上所載之數額（
          即美金五萬七千零一十五元）相異。
    （二）關於第一公司代位高林公司請求損害賠償部分：
      I、第一公司與高林公司就本件貨物所訂定之貨物運輸保險契約依法無效，第
          一公司自無代位求償權：
        (1)因第一公司所提出之代位求償收據，其上之簽章模糊不清，無法辨識，故
          被告仍否認其形式上及實質上之真正。
        (2)按貨物保險時未確定裝運之船舶者，要保人或被保險人於知其已裝載於船
          舶時，應將該船舶之名稱及國籍，即通知保險人，不為通知者，保險契約
          失其效力，修正前海商法第一七四條定有明文。就預約保險單而言，其個
          別貨物運送契約是否有效，仍視二要件而定：該個別貨物運輸需發生於保
          險期間內；且被保險人於該個別貨物之裝運條件確定後應即向保險人為通
          知。否則雖預約保險契約存在，就被保險人漏未通知之個別運輸貨物言，
          保險契約不生效力。
        (3)第一公司所提出稱係其與高林公司所簽訂之「貨物運輸保險長期合約」，
          然細觀該份合約書竟無締約當事人之簽名，且就保險期間之約定亦付之闕
          如，是請第一公司再詳為舉證。
        (4)退萬步言，即便前述合約書確為真實（惟被告仍爭執之）第一公司主張依
          保險代位提起本件請求，則其應舉證證明：本件貨物運輸發生於上開保險
          期間，而高林公司於裝運條件確定後即向第一公司為通知，始足當之。然
          據原告所提出之原證四十一第四頁可知，高林公司竟遲於一九九九年四月
          十六日始向第一公司通知本件貨物運輸之裝運條件（本件貨物於一九九八
          年十月二十二日運抵目的港），足證高林公司並未履行其裝船通知義務，
          本件保險契約不生效力，第一公司自無權主張代位求償權。
      II、第一公司主張萬海公司與長春公司應依民法第一八八條負侵權行為之連帶
          賠償責任，要無理由，蓋查：
        (1)長春公司為一獨立之倉庫營業人，非萬海公司所僱用，萬海公司對於長春
          公司之內部作業方式亦無任何指揮監督之權限，故第一公司之主張，顯無
          理由。
        (2)再者，萬海公司於歷次書狀即一再表明與長春公司間所簽訂者為「貨櫃場
          作業契約書」，核為承攬契約之性質，至於長春公司究竟命何人負責實際
          作業程序，萬海公司並無選任、指揮、監督之權限。本案第一公司主張系
          爭貨損係發生於長春公司之保管期間，而如前述，實際負責系爭貨櫃之儲
          放工作者既非萬海公司之受僱人，第一公司請求萬海公司依民法第一八八
          條負侵權行為責任，於法未合。
      III、第一公司應先舉證證明系爭貨損之發生地點及時間：
          據第一公司主張系爭貨物於運至目的地（越南）後始發現貨損，而綜觀其
          所提出於越南製作之公證報告，並無隻字片語提及系爭貨損發生之地點及
          時間；而且依第一公司所言，系爭貨物由受貨人領貨後又另辦理復運回台
          灣，故系爭貨物亦可能於復運之過程中又再次遭受損害因而擴大貨損之範
          圍，基此，第一公司應先舉證證明系爭貨物之「全部」貨損確係儲放在長
          春櫃場期間發生，否則，自不能率爾要求萬海公司就系爭貨損之「全部範
          圍」負責。
      Ⅳ、關於損害賠償額部分：
        (1)第一公司提出據稱係高林公司出具之「無殘值證明」，姑不論與本案有相
          當利害關係之高林公司所出具之殘值意見可信度如何，綜觀上開函件全文
          ，竟無任何相關佐證（如：測試報告，銷毀證明或照片等），僅寥寥數語
          謂「無殘餘使用價值」，實難令人信服。
        (2)又原告認其已提出高林公司所簽具之無殘值證明書，故倘被告否認該書函
          之內容真正，則應由被告負舉證責任云云，惟查上開文書既係原告提出作
          為有利事實之佐證，依舉證責任分配之法則，自應由原告舉證證明該文書
          內容之真正；況且，系爭貨物自始至終均係由原告與其保戶私自處理，萬
          海公司實無任何表示意見及檢視系爭貨物之機會，亦即萬海公司無從接近
          證據取得之場所，若反要求萬海公司就系爭貨物之損失價值負舉證責任，
          對萬海公司而言甚不公平。
        (3)再者，從與本次風災相關之其他案件資料觀之，可知原告前所謂「無殘值
          證明書」，實係國內保險公司為迅速理賠多會要求保戶簽具之制式文件，
          內容是否真實應仍須依事實為判斷，故倘原告仍主張系爭貨物無殘值，則
          祈請鈞院能命原告就系爭貨物之後續處理作業或現況為適當之證明，以杜
          紛爭。
        (4)誠如第一公司主張其已據高林公司之申請依全損理賠保險金，果爾，自難
          期望高林公司能以客觀之立場證明系爭貨物之殘值，蓋倘其為相反之主張
          ，不就意謂第一公司可復向其主張返還超額理賠部分之保險金！且查第一
          公司提出之原證四十二號「無殘值證明」，是第一公司已先自行印製之制
          式表格，通常於理賠保險金時一併要求被保險人簽具，是該文書並不足以
          證明系爭貨物之殘值，甚明。
        (5)前已述及，第一公司既言系爭貨物於運至目的地（越南）時已發現濕損，
          則受貨人應當在越南當地詳加檢測，並進行乾燥及除潮工作以減少（避免
          ）損害範圍之繼續擴大，且依一般經驗法則，倘機器在潮濕之狀態下繼續
          裝箱運送，則機器之氧化程度勢必會隨著運送時間之增長而加重，然本案
          受貨人竟未為任何處理即將系爭已受潮之機器復運回台灣，在復運過程中
          顯然已擴大損害的範圍，故倘  鈞院認為萬海公司應就系爭貨損負責賠償
          （假設語氣），則萬海公司亦可爰引民法第二一七條過失相抵以對抗之。
    （三）關於原告台灣產物保險股份有限公司（下簡稱台產公司）代位台灣省菸酒
          公賣局（下簡稱公賣局）請求部分：
      I、台產公司與公賣局就本件貨物所訂定之貨物運輸保險契約依法無效，原告
          自無代位求償權：
        (1)查台產公司所提出之保單，其上亦未記載承運船舶之名稱及國籍，而台產
          公司亦未舉證證明公賣局於本件貨物裝船後已即行通知其承運船舶之船名
          及國籍，則本件保險契約不生效力，台產公司自無從取得代位求償權。
      II、台產公司所提出之貨櫃交接單（即E.I.R.）模糊不清，無法辨識其上之貨
          櫃號碼，被告仍否認其形式上及實質上真正。
      III、關於損害賠償額部分：
        (1)本件貨物係全部使用密封且不透水之玻璃瓶包裝之月桂冠酒，故即便如台
          產公司主張系爭貨物曾遭淹水，然因貨物採不透水包裝，其外部尚有用紙
          箱及塑膠袋層層包裝，依此種包裝方式，故應不致影響貨物之品質，台產
          公司逕以全損為主張，實不合理。
        (2)系爭月桂冠酒縱如原告所稱曾遭淹水，惟依其裝運方式應僅有外部包裝受
          漬損，內容物是否因此而受影響至少應抽樣開瓶檢測後始得確知，惟台產
          公司竟未加檢測即率爾以全損理賠，縱其已棄讓系爭貨物之所有權，然此
          皆為台產公司片面自為之處置方式，斷不能因此反要求萬海公司擔負全部
          損失之賠償責任。再者、原告請求賠償之金額，詳細之計算根據究是如何
          ，迄未見原告提出具體說明，從而，此部分尚容有爭議。
    （四）關於太平公司代位亞化公司請求損害賠償部分：
      I、原告所言之「GWT  GLOBELINK PTE LTD」並非萬海公司之代理人，此先向
          鈞院陳明。
      II、查太平公司既係以保險法第五十三條之規定提起本件訴訟，則太平公司應
          提出本件貨物運輸保險單以證其說，否則實難謂其所言為真。
      III、又太平公司提出原證二十九號「代位求償收據」影本欲以證明其已理賠保
          險金予亞化科技公司，然因該文件之原本之簽章模糊不清，無從認定真偽
          ，是請太平公司另提出理賠支票（或匯款證明）以證明其所言非虛。
      Ⅳ、太平公司主張萬海公司與長春公司應依民法第一八八條負侵權行為之連帶
          賠償責任，要無理由，蓋查：
        (1)長春公司為一獨立之倉庫營業人，非萬海公司所僱用，萬海公司對於長春
          公司之內部作業方式亦無任何指揮監督之權限，則萬海公司自無任何侵權
          責任可言，故太平公司之主張，顯無理由。
        (2)太平公司主張本案受貨人於提貨前發現有漬損情形時，即通知萬海航運公
          司於新加坡之代理行Asia  Adjusters & Surueyors Pte Ltd.云云，然查
          Asia Adjusters & Surueyors  Pte Ltd.實係本案受貨人所委請之公證公
          司，並非萬海公司之代理行，太平公司所言，實有誤會。
        (3)又據太平公司所提出之公證報告第四頁第二段明載：「only  one pallet
          No.367  was opened  for our survey.  The remaining  four pallets
          were deemed by him to be in sound condition and accepted without
          opening」（中譯文：只有三六七號棧板的貨有拆開檢驗，其餘四個棧板
          貨主認為貨物情況良好，故接收貨物而未拆箱），顯見，系爭貨物於受貨
          人領貨時係為完好狀態，則萬海公司自無任何責任可言，今太平公司反主
          張系爭貨物全損轉向萬海公司求償，實無理由。
        (4)況且，據原告所提出之公證報告既已明載受貨人在領受系爭貨物時，該貨
          物情況良好，故受貨人未為任何保留即接收系爭貨物，此後倘發生任何損
          害，要與萬海公司無關。又該公證報告既言系爭貨物於接收時係完好在先
          ，爾後又言系爭貨物在貨主倉庫拆箱後發現五只棧板有水漬痕跡，若非公
          證報告前後矛盾，與事實不合；則是原告所稱之「貨損」係在貨主領貨後
          始發生，果爾，則該損害亦與萬海公司無關。
        (5)另就原告所提出之原證五十七號「SURVEY REPORT FORM」僅為影本，故上
          開文書之真正仍尚待查證。且細觀上開文書之內容亦載明「4    PALLETS
          ACCEPTED…BYCONSIGNEE'S   REPRESENTATIVE  AS  IN  GOOD  &  SOUND
          CONDITION」，無異原告主張該另四個棧板貨物於亞化公司接收時係完好
          狀態，則萬海公司何須負賠償責任！
        (6)原告又稱「因於運送人代理人CWT公司倉庫並無開啟該貨棧棧板之配備或
          器具…故只開一貨棧貨板公證」，惟亞化公司既能在現場開啟其中一貨棧
          貨板公證，自亦能開啟其他貨棧棧板為公證，原告所陳之理由，實難令人
          採信。
      Ⅴ、綜上所述，萬海公司與亞化公司間並無運送契約存在，且長春公司亦非萬
          海公司之受僱人，原告對於萬海公司實無任何權利可為主張，其理已明。
    二、被告長春貨櫃儲運股份有限公司部分：
    （一）按侵權行為所發生之損害賠償請求權，以有故意或過失不法侵害他人權利
          為其成立要件，若其行為並無故意或過失，即無賠償之可言；且主張對造
          應負侵權行為責任者，應就對造之故意或過失負舉證之責 (參照最高法院
          四十九年台上字第二三二三號、五十八年台上字第一四二一號判例) 。本
          件原告三家產物保險公司代位其被保險人向被告起訴請求，均係依侵權行
          為  (民法第一百八十四條、第一百八十八條)主張被告於瑞伯颱風來襲時
          ，未盡善良管理人之注意義務，致系爭貨品泡水、水濕、漬損等，為其基
          礎。惟原告並未舉證說明被告公司或被告公司之何受僱人，有何未盡善良
          管理人注意義務之情事，其泛稱被告應負侵權行為責任，即屬無據。
    （二）本件貨損係因瑞伯颱風來襲，國道高速公路汐止交流道異常積水，導致基
          隆河水無法宣洩而暴漲，加以五堵抽水站運轉失靈，並導致基隆河水倒灌
          ，使七堵、五堵、汐止等地區幾乎盡遭淹沒，且洪水氾濫來勢洶洶，水位
          漲昇速度極快，實為各級政府與該區企業、百姓均始料未及，確係不可抗
          力所致，並非因被告長春公司有任何故意或過失之行為所致。此觀下列媒
          體報導眾所週知之事實即明：
      I、被證二所示八十七年十月十七日中國時報第十八版報導：瑞伯颱風來襲，
          七堵區這次受到災害最為嚴重，尤其是基隆河暴漲，導致河水倒灌，成為
          主要災害。基隆河終於出了大問題，瑞伯颱風使得河的兩岸遭殃，一名保
          警甚至失蹤，事實上，基隆市政府早就在規劃基隆河的截彎取直，但是到
          目前還是紙上談兵，省政府的堤岸工程又拖拖拉拉，到底誰要負起政治責
          任？．．基隆河暴漲，．．若是沒有阻塞或是沒有那麼多彎道，水是可以
          很順利地流到淡水河出海。可是，基隆河到了七堵區河段之後，由於彎到
          多，所以水流速度慢下來，再加上汐止河道被阻塞，所以變成河水迴流到
          基隆市，同時河岸的堤防做的不好或是沒有做，所以，水就漫流到二案住
          戶區。
      II、被證三所示八十七年十月十七日中國時報第十九版報導：基隆市長李進勇
          報告表示由於基隆河水暴漲的原因，所以造成台聯貨櫃附近水位高過河面
          ，造成一名駐衛警失蹤事件，同時他也指出萬瑞快速道路工程做得很差，
          棄土也影響排水。蕭萬長表示，以往整治基隆河都是在汐止以下河段，所
          以在汐止高速公路交流道附近的基隆河發生淹水後，上游的基隆河水流不
          下去就成災了。市○○○○道課長葉嘉明向院長報告說，前天晚上六點半
          左右基隆河水還沒有到滿水位，自來水公司和操作廠商人員協助用手動方
          式抽水，但是水愈來愈大，到了八點半左右就沒有辦法抽水，所以把水門
          關起來，十一點水太大了，駐守人員撤離並停機。
      III、被證四所示八十七年十月十七日中國時報第三版報導：晚上七時，五堵抽
          水站開始抽水，但不到兩個小時就告「失守」，機組泡在冰冷的河水中。
          鄉公所一位張姓職員說，水漲得實在太快，根本來不及抽。
      Ⅳ、被證五所示八十七年十月十七日聯合報第十七版報導：李進勇向蕭萬長反
          應，上級整治基隆河計劃偏重下游，對汐止以上包括基隆市河段，過去沒
          有完整規劃。蕭萬長表示，這次基隆市轄基隆河水位暴漲、淹水，應是高
          速公路汐止交流道附近淹水，基隆市河段河水無法很快流出所致。市○○
          ○道課長葉嘉明向蕭院長報告，六堵工業區抽水站的設備老舊損壞，前天
          傍晚六時左右，市府、自來水公司及六堵污水處理廠承包操作廠商好不容
          易才使一部抽水機運轉，但是雨下得太大，來不及抽出工業區及污水廠的
          積水，到了深夜十一時左右，風雨增強，為了人員安全，不得不撤守。
      Ⅴ、原告所提原證四十所示八十七年十月十八日聯合報瑞伯風災特別報導第三
          版報導：瑞伯颱風侵襲，再度暴露基隆河積弊已久的水患問題。行政院雖
          已核撥五十三億多元推動「基隆河治理工程初期實施計劃」，但在地方長
          期政治角力下，汐止鎮都市計劃延宕不決，河川整治工作進度遲緩。但經
          濟部水資源局官員說，由於汐止鎮前鎮長廖學廣和前台北縣長尤清長期不
          睦，對汐止鎮都市計劃歧見甚深，以致汐止鎮都市計劃編定和使用分區一
          直無法確立，整治基隆河所需的土地也無法取得，工程無法展開。廖學廣
          和尤清的糾紛，一直延續到蘇貞昌接掌縣長，而基隆河汐止段的疏濬整治
          也遲延沒有解決。琳恩颱風後，十幾年來基隆河排水功能持續惡化。
    （三）綜上開眾所週知之事實，足見本件貨損確為不可抗力之天災所致，並非被
          告長春公司未盡善良管理人之注意義務。茲再舉證說明如下：
      I、本件瑞伯颱風來襲造成基隆河水氾濫成災，基隆市政府於台灣基隆地方法
          院八十八年國字第二號請求國家賠償事件庭呈之答辯狀亦指出：「基隆河
          川對瑞伯及芭比絲颱風帶來豪雨致無法及時排水入海，實乃不可抗力之天
          災，亦不僅基隆地區如此。」。
      II、上開台灣基隆地方法院八十八年國字第二號民事判決理由第四項亦載明：
          「依海洋大學『瑞伯颱風與芭比絲颱風汐止地區洪災分析報告』綜合分析
           結果，……台灣省水利處兩年洪水頻率年之疏濬方案與汐止鎮○○○○
          道濬深方案，雖可降低洪峰水位，但皆無法抑制流量頻率年為四年的瑞伯
          與芭比絲颱風洪水之漫溢，……行政院在災後進行基隆河整治，後又同意
          提撥一百二十四億元經費，全面整治基隆河達十年洪水頻率標準 (參看分
          析報告摘要) ，足見……受財政限制，根本無法預防瑞伯颱風與芭比絲颱
          風所造成嚴重水災害。」。可見本件因基隆河水氾濫倒灌成災，確屬不可
          抗力之天然災害無疑。上開判決因原告波林電子有限公司未上訴而告確定
          。
      III、上開海洋大學「瑞伯颱風與芭比絲颱風汐止地區洪災分析報告」之摘要部
          分，另指出「……目前基隆河汐止段之河道排洪能力甚為有限……洪水即
          在江北橋與長安橋間數處斷面溢出河道。因此，瑞伯與芭比絲颱風期間…
          …之淹水，是因為計劃水道線內土地徵收困難與河川地不當使用，而使得
          現有行水區窄縮，無法有效疏排洪水……」，此已經鈞院調閱上開洪災分
          析報告附卷比對無誤。可見，無論基隆河水漫溢倒灌之原因為何，被告長
          春公司貨櫃場之淹水，確係因基隆河水漫溢倒灌所致，則無庸置疑，本件
          水淹貨損事件，自屬不可抗力之天災無疑。
    （四）被告長春公司於八十七年十月十五日瑞伯颱風來襲前，已採取相當完善之
          防颱措施防範，系爭貨品之浸水受潮等損失，實為不可抗力之天災所致，
          蓋：
      I、自媒體報導中央氣象局發布海上颱風警報時起，被告長春公司即已採取各
          項防颱措施，除例行性之檢查工作外，例如：由作業部督導機具操作人員
          與現場管理人員執行空櫃之集中存放，並加鐵鍊鎖固，以防空櫃遭強風襲
          擊翻覆或移位而撞擊重櫃；重櫃則集中擺放，不可單獨亦不可堆放超過三
          層，以防重櫃遭強風襲擊翻覆而損及貨品；重櫃全部移離劃定之警戒區域
          ，以防積水受損等。
      II、證人即被告長春公司經理許輝雄於鈞院另案八十九年一月十一日履勘現場
          時亦證實：「檢查表……是由謝清吉做完上面事項，由經理、科長、副科
          長檢查簽名，我有逐項檢查，均有符合」。
      III、被告長春公司係一合法之貨櫃集散場，貨櫃係堆疊儲存於露天空地，而整
          裝貨櫃本身即係藉助貨櫃包皮之構造，以防護櫃內貨品免於雨水侵襲受損
          ，故而無須另作遮雨之防護措施。上述防颱措施足可確保貨櫃免於颱風侵
          襲發生損失。孰料本件貨損，並非肇因於強風侵襲，亦非肇因雨水直接侵
          襲，而係遭河水倒灌引發之洪水侵襲所致。
      Ⅳ、本件水淹貨損災情約自晚間九時起發生，當時雖已是下班時間，但被告長
          春公司仍派有警衛人員留守，當警衛人員發現貨櫃場淹水時，即緊急向經
          理許輝雄報告情況，許輝雄並緊急通知部份在家躲避颱風之員工前來搶救
          ，惟因水淹速度極快，部份員工住處地勢較低而受困，無法抵達公司馳援
          ，部分能抵達公司之員工則全力搶救，將情況危急之貨櫃再緊急移往地勢
          較高之通道。然因搶救過程中淹水速度極快，不久即危及搶救人員之人身
          安全，主管人員於不得已之情況下，始下令放棄搶救，誠如五堵抽水站管
          理人員亦撤守一樣，致未能全數避免貨櫃遭洪水淹沒之損失，誠屬遺憾，
          惟此一天災實非被告長春公司所能預見防範。
      Ⅴ、綜上，被告長春公司於颱風來襲前已做好各項完善之防颱措施，於發生出
          人意料之外之異常淹水情形時，被告長春公司員工甚至曾冒著人身之危險
          極力搶救貨櫃，實已盡善良管理人之注意，並足見被告長春公司對本件貨
          損並無任何過失可言。
    （五）原告稱民國七十六年琳恩颱風來襲時，系爭地點亦遭淹水，被告長春公司
          櫃場既位於基隆河旁，竟無視瑞伯颱風來襲前中央氣象局數度預警，未將
          系爭貨櫃移置高處，造成系爭貨損，自屬過失云云，實有誤解，並非事實
          。茲再分述如下：
      I、七十六年琳恩颱風來襲，被告長春公司之貨櫃場固曾進水，惟依最高法院
          七十八年度台上字第九四Ο號確定判決所認定之事實，該次水患係基隆河
          因山洪爆發而氾濫，係由於不可抗力之天然災害所致，應無疑問 。
      II、被告長春公司所提被證一所示之「瑞伯颱風」防颱準備檢查表二紙，證明
          自媒體報導中央氣象局發布海上颱風警報時起，被告長春公司即已採取各
          項防颱措施，除例行性之檢查工作外，實際踐行例如：由作業部督導機具
          操作人員與現場管理人員執行空櫃之集中存放，並加鐵鍊鎖固，以防空櫃
          遭強風襲擊翻覆或移位而撞擊重櫃；重櫃則集中擺放，不可單獨亦不可堆
          放超過三層，以防重櫃遭強風襲擊翻覆而損及貨品；重櫃全部移離劃定之
          警戒區域，以防積水受損等。證人即被告長春公司經理許輝雄於鈞院另案
          八十九年一月十一日履勘現場時亦證實：「檢查表……是由謝清吉做完上
          面事項，由經理、科長、副科長檢查簽名，我有逐項檢查，均有符合」。
          可見被告長春公司絕非「無視瑞伯颱風來襲前中央氣象局數度預警」。
      III、上述重櫃應全部移離之「警戒區域」，係因七十六年琳恩颱風來襲，發生
          基隆河水暴漲氾濫之天災，導致被告長春公司貨櫃場進水造成貨損後，被
          告長春公司為防範再次發生類似災害造成損失，遂以該次淹水線酌加安全
          距離，劃定以櫃場內「出口區」建築物東側外牆以東約一公尺處之水平線
          ，作為警戒區域，通告員工遇有颱風警報時，重櫃 (即有裝載貨物之貨櫃
          )須全部移離該警戒區域。此一防範措施，即係將重櫃移置高處。
      Ⅳ、況且，被告長春公司自七十六年琳恩颱風後，劃定上開警戒區域，並確實
          執行於颱風來襲前全部將重櫃移離等防範措施，以迄本件八十七年瑞伯颱
          風前，十一年間歷經無數次大小颱風來襲之考驗，被告長春公司之貨櫃場
          均未再發生淹水損及貨物之事件；其中八十三年七月十日之提姆颱風，及
          八十五年七月三十一日之賀伯颱風，均與本件瑞伯颱風同屬侵台之強烈颱
          風，並均帶來強風豪雨造成嚴重災害，惟因提姆與賀伯颱風來襲時，基隆
          河並未發生無法宣洩而倒灌氾濫之天災，被告長春公司之貨櫃場即未再發
          生淹水損及貨物之事件。足見被告長春公司所採取之上開防範措施，確屬
          完備。
      Ⅴ、被證十所示鈞院另案八十九年一月十一日履勘現場之筆錄亦載明被告長春
          公司之櫃場：「排水溝深約三米，寬約一又二分之一米，排水溝到警戒線
          當場量距離約十四點七米。」且排水溝均保持通暢無阻，可見本件倘非因
          前述基隆河水無法宣洩之天災，發生河水順延排水溝倒灌而溢入被告長春
          公司之貨櫃場，且水淹速度極快，甚至淹過上開警戒線，以被告長春公司
          貨櫃場之完善排水設施及各項防颱措施，絕不致發生本件水淹貨櫃事件。
    （六）原告舉證人許輝雄之證詞：「是由謝清吉先帶工人去做  (各項防範措施)
          ，再報告科長等，事後我們再檢查  (是否確實做好)，有照表檢查，八十
          七年十月十五日的表，這件沒有加強，只照表做檢查，颱風當天有聯絡司
          機搶救，是警衛通知  (我)，但因交通受阻……一個司機來了，先搶救較
          低的地區。」，稱被告長春公司並未採取特別預防措施，有重大過失云云
          。惟查：
      I、被告長春公司之貨櫃場，係奉主管機關核准、合法經營之露天貨櫃儲運場
          所，被告長春公司擬定上開防颱準備檢查表所列之各項防颱作業措施，已
          係最徹底完善之防範措施，制定成「檢查表」逐項操作檢查，係為確保全
          部防範措施不致有任何疏漏，此乃現行各企業管理上之最佳做法，效能最
          完善，絕不能以泛言一般「固定格式」視之；且被告長春公司一律重視任
          何颱風警報，不論颱風之大小 (因風力、雨量並非一定成正比，有時風大
          雨小，有時風小雨大) ，遇有任何颱風警報，被告長春公司均一律依上開
          防颱準備檢查表，做好最徹底完善之防颱措施，絕不區分颱風大小而心存
          僥倖，以確保人身與財產之安全，本件亦然，故原告稱被告長春公司未採
          取特別預防措施云云，實屬誤會，並無依據。
      II、上開證人許輝雄「這件沒有加強，只照表做檢查」證詞中，所謂有沒有加
          強，係指主管人員須否留守而言。本件八十七年十月發生之瑞伯颱風，由
          於已預先做好完善之防颱措施，又置有警衛人員二十四小時看守，且通訊
          聯絡並無障礙，被告長春公司主管人員雖未於夜間留守，但誠如證人許輝
          雄證稱「颱風當天有聯絡司機搶救，是警衛通知  (我)，但因交通受阻…
          …一個司機來了，先搶救較低的地區。」可見本件主管人員雖未加強留守
          ，並未影響指揮調度，且以本件之天災而言，縱使主管人員加強留守，勢
          必仍無法避免發生損失，原告稱被告長春公司有重大過失云云，並不足採
          。
    三、被告沛華實業有限公司部分：
    （一）關於原告第一產物保險股份有限公司（以下簡稱第一公司）代位高林公司
          對被告沛華實業有限公司（下稱沛華公司）訴請損害賠償之答辯：
      I、高林公司依法無權對被告沛華公司為運送契約上之請求：
        (1)按載貨證券填發後，運送人對於載貨證券持有人固應依載貨證券負其責任
          ，但在載貨證券持有人行使權利期間，託運人對運送人依運送契約所得行
          使之有關權利，處於休止狀態，不能再予行使。否則載貨證券持有人及託
          運人各得本於載貨證券或運送契約之法律關係向運送人主張權利，自非事
          理之本。最高法院七十四年度台上字第一四四五號判決（附件一）即明揭
          斯旨。
        (2)沛華公司為高林公司之運送物所簽發原證十一號之載貨證券（編號ＨＣＭ
          0000000）業由受貨人越南國家紡織公司於目的港胡志明市於提貨
          時繳回予沛華公司，並未經受貨人將原載貨證券退回予高林公司。此為原
          告第一公司所不爭執。
        (3)故在本件，因高林公司為編號ＨＣＭ0000000貨證券上之託運人，
          早將載貨證券正本交付予受貨人於越南提貨，且該正本已經受貨人於領貨
          時，繳回予運送人。（見其八十八年十二月七日理由狀第七頁倒數第五行
          ）。是援前開最高法院七十四年台上字第一四四五號判決要旨可知，高林
          公司（即託運人）於本運送契約下之權利，已處於休止狀態，不能再予行
          使。職是，高林公司於本件，實已無何權利可供讓與原告或可供原告代位
          請求。
        (4)系爭載貨證券既未再經受貨人背書轉讓回到原託運人高林公司手上，則有
          權憑該載貨證券行使與系爭貨物相關之運送契約上之權利者，唯受貨人而
          已。高林公司於本運送契約上權利，仍處於休止狀態，而不能行使。
        (5)系爭貨物嗣係由越南國家紡織公司自為託運人，另交由訴外人ＲＡＦ公司
          ，以他船運回台灣，並另由ＲＡＦ公司簽發原證十四號之載貨證券。惟此
          為與ＲＡＦ公司訂立之另一運送契約，與沛華公司所簽發之系爭載貨證券
          無關。高林公司並不因取得ＲＡＦ公司簽發之載貨證券，而使得其與沛華
          公司間之運送契約下已休止之權利，脫離休止狀態，其理至明。
        (6)是原告第一公司本於保險代位及債權讓與之法律關係對被告沛華公司所為
          請求，即無理由。
      II、原告第一產物保險股份有限公司對高林公司之賠償，顯屬自願性理賠，自
          無保險法第五十三條之保險代位規定之適用：
        (1)按保險法第五十三條第一項所稱保險人之「給付賠償金額」，係指保險人
          依保險契約之約定，實際所「應」給付被保險人之賠償額而言。倘非保險
          契約所約定或被保險人原無權請求之金額，縱保險人基於其他原因為給付
          ，亦非屬其所「應」給付之賠償金額，據以向第三人代位求償。最高法院
          八十六年度台上字第二０一四號判決即曾為此闡述。
        (2)而在本件，第一公司與高林公司間之預約保單第四條既明白約定：「本預
          約保單之保險條件悉依乙方所簽發之制式保險單、附貼及印便條款為準」
          。
        (3)查系爭貨物是依編號一００００Ｐ0000000之保險批單，承保該貨
          物「以卡車，將貨物自桃園縣運至基隆」之運輸風險。此有代位賠償收據
          及保險單可證。依批單之記載，系爭貨物所投保者，僅有「內陸運送之Ａ
          條款」。而該條款所承保之期間，僅限於「保險標的離開本保單所載地點
          之倉庫或儲存處所（即桃園）啟運時生效，經正常之運輸路程，以迄保單
          載明之目的地（基隆）卸載完畢時止。此亦有該條款之定義及批單可資為
          證。
        (4)故在本件，系爭貨物之損失，依原告之主張既係發生於卡車將貨物運至基
          隆之貨櫃場卸載完畢後，在等待裝船之期間發生，則非屬編號一０００Ｏ
          Ｐ0000000之保所承保之範圍，原告本無理賠之義務。是原告第一
          公司縱已對高林公司為給付，亦非保險法第五十三條所定「應」給付之賠
          償金額，援前開最高法院八十六年度台上字第二０一四號判決意旨可知，
          原告第一公司即無權對被告提起本件代位之請求，併此陳明。
      III、原告所提無殘值證明顯非客觀：
        (1)按損害賠償只應填補被害人之實際損害，保險公司依保險法第五十三條代
          位被害人請求損害賠償，應以『被害人實際所受損害額』為限，不得以其
          代償之數額為準」最高法院六十九年度台上字第四四五號判決曾為如上表
          示。
        (2)原告雖援高林公司所提出之「無殘值證明」以及傑信公證公司之公證報告
          為此貨物已無殘值之證明。然查，傑信公證公司於該公證報告中僅單純引
          述託運人（即高林公司）之陳述，作為高林公司向其保險人請求保險金之
          依據，傑信公司之公證人並未就此表示意見。此觀該報告所載：「The
          shipper  stated  that  the two  sets  of wet damaged  Industrial
          Sewing Machine can not be repaired」（中譯文：託運人自陳此二縫衣
          機無法修理）自明。高林公司既已依前開文件，受領貨物全損之保險金，
          自不可能再為與之相左之陳述。惟此證明為被保險人自行出具，顯非客觀
          ，自不足取。
     Ⅳ、關於侵權行為之請求：
       (1)按本件貨損是因瑞伯颱風來襲，基隆河水暴漲，而抽水站失靈無法發揮抽
         水功能等非可歸責於沛華公司之原因所致。並非出於沛華公司之侵權故意
         或過失所致。沛華公司就此，自無侵權行為之責任可言。再者，長春貨櫃
         公司與沛華公司間並無僱傭關係，沛華公司對長春貨櫃公司或其人員並無
         指揮監督之權限，原告指沛華公司應就其行為負僱用人之侵權責任，亦屬
         無理。
       (2)高林公司對被告並無侵權行為之損害賠償請求權：
         我海商法第一０四條準用民法第六二九條之規定：「交付載貨證券於有
           受領物品權利之人時，其交付就物品所有權移轉之關係，與物品之交付
           ，有同一之效力」。
         故在本件，系爭編號ＨＣＭ0000000載貨證券正本，既早由高林
           公司交付予其買受人（即受貨人）提領貨物，足證系爭貨物所有權乃歸
           屬於該載貨證券所載之受貨人VIETNAM  NATIONAL公司。高林公司既非系
           爭貨物之所有權人，即無權對被告沛華公司為侵權行為之損害賠償請求
           ，自更無此等權利可供原告等代位主張，或讓與原告，事屬自明。
         再者，萬海公司及長春貨櫃公司皆非被告沛華公司之受僱人，原告主張
           被告應就此二者之行為負侵權行為之責，亦屬依法無據。
       (3)被告沛華公司與高林公司間並未訂有倉庫契約，是原告主張被告應依民法
         第六一四條準用第五九０條負責，自屬無理。
    （二）關於原告太平產物保險股份有限公司（以下簡稱太平公司）代位新加坡亞
          化科技有限公司（以下稱亞化公司）訴請損害賠償之答辯：
      I、原告係以原證二十九號之代位求償收據作為其有權代位亞化公司，並自亞
          化公司受讓係爭貨物之損害賠償請求權之依據。惟該代位求償收據之簽收
          印文甚為模糊，無法看出為何人所簽署。被告茲否認其為真正。
      II、另原告太平公司係本於被告沛華公司簽發之編號ＳＰＧＬ0000000
          號載貨證券主張被告應負運送人責任。惟在本件，原告所代位之受貨人新
          加坡亞化公司並未於貨到三日內對被告沛華公司為貨損通知，則依我國海
          商法第一百條之規定，應「視同」運送人已交清貨物。且此法律規定之效
          果為「視同」之擬制規定，而非「推定」，依法不得再以事後之其他證據
          推翻之。沛華公司之代理人或受僱人從曾未接獲新加坡亞化公司之貨損通
          知（Asia Adjusters & Surveyors  Pte Ltd.並非沛華公司之代理行）則
          援前開規定，被告對本件貨物縱有責任，亦已消滅。
        (1)原告謂其於八十七年十月二十六日已向「運送人之代理人」Asian
          Adjuster & Surveyors  Pte Ltd.（下稱ＡＡＳＰＬ公司）為貨損通知並
          通知會同公證。並據而主張其已完成三日內為通知之義務。
        (2)惟查，前述ＡＡＳＰＬ公司實際上為新加坡亞化公司所指定之公證人，並
          非沛華公司之代理行。新加坡亞化公司對ＡＡＳＰＬ公司所為之貨損通知
          ，自不生對沛華公司為通知之效力。
        (3)本件受貨人既未於提貨三日內向沛華公司發出貨損通知，依我舊海商法第
          一００條之規定，即視為運送人已依載貨證券之記載交清貨物。原告即無
          權再向沛華公司為請求。
        (4)沛華公司未受通知，亦未派員前往會同公證。原告於狀中所指前往併同會
          勘之「船方代理行」之倉庫管理人，並非沛華公司之代理，茲此鄭重否認
          。
      III、ＣＷＴ公司並非沛華公司之代理：
        (1)CWT  Globelink Pte.  Ltd.（以下簡稱CWT公司）為系爭貨物運抵新加坡
          所進儲之倉庫，亦為本件貨損公證進行之地點，並非沛華公司之代理人。
          新加坡亞化科技公司欲於該場地舉行公證，自須知會倉CWT公司。CWT公司
          為釐清倉庫是否須對貨損負責，亦會自行派員與聞公證。原告僅以CWT公
          司曾派員參與公證，即指該公司為沛華公司或萬海公司之代理，顯屬乏據
          。更何況，新加坡亞化科技公司於現場檢驗後，顯係認為CWT公司本身應
          就貨損負責，故於一九九八年十一月十日發函該公司，主張該公司應對貨
          損負責。承上所述，足證CWT公司乃以倉庫之身份，自行參與公證，且新
          加坡亞化科技公司從未以CWT公司係沛華公司之代理，而對沛華公司為貨
          損通知，事屬至明。
        (2)原告八十九年十月十二日之調查證據聲請狀附件一乃新加坡亞化公司發給
          受文者Asian Adjusters & Surveyors Ptd（以下簡稱AASPL），觀其內容
          ，乃旨在確認委任AASPL作為本件貨物之貨損公證人，並告知須於上午十
          時於CWT Globelink Pte.  Ltd.進行貨損公證。是核該文之內容，乃將副
          本知照予貨物所在地之貨櫃場CWT  Globelink，告知前開公證人之委任事
          宜及檢驗時間。綜觀全文，並無為貨損通知之意示思表示。諒  鈞院閱畢
          該函自明。
        (3)原告自承本件貨損於提貨時已然可知，並非「毀損滅失不顯著」之情形。
          承此，則依（舊）海商法第一００條第一項第一款之規定，受領權利人（
          新加坡亞化公司）即應於「提貨前或當時」，將毀損滅失情形，以「書面
          」通知運送人（沛華公司）。惟在本件，沛華公司從未接獲任何新加坡亞
          化公司之書面貨損通知。則依前項規定，即視為運送人已交清貨物。原告
          所請，已屬乏據。原告雖又援原證二十七號第二十一頁之傳真文件，謂
          CWT GOLBELINK PTE LTD.公司為沛華公司或萬海航運股份有限公司（以下
          簡稱萬海公司）之代理，且其已對CWT公司為通知。惟查，該文件之內容
          僅在指定Aaian Ajusters & Surveyors Pte, Ltd（AASPL）為其公證人，
          並將上開委任事項知照CWT公司而已。足證此文件並非（舊）海商法第一
          ００條所規定之貨損通知。況CWT公司僅為存放系爭貨物之倉庫，原證五
          十七號之文件顯為該倉庫所使用之制式文件，其作用乃在釐清貨損是否為
          CWT倉庫公司之責任。此觀該文件乃由該倉庫之監督人（W  / Supervisor
          ）代理倉庫本身簽署，而非代沛華公司簽署自明。是原告援以為其已盡通
          知義務之證明，即屬無理。
      Ⅳ、原告並未證明系爭貨物在新加坡之「應交付時之市價」，即逕以其理賠之
          保險金額對被告為損害賠償之請求。參諸六十九年度台上字第四四五號判
          決：「保險公司依保險契法第五十三條第一項代位被害人請求損害賠償，
          應以被害人實際所受損害額為限，不得以其代償之數額為準」（附件二）
          ，足證原告於其請求額之計算，亦屬依法無據。
    （三）本件貨損確係因瑞伯颱風之不可抗力因素所致：
      I、本件貨物溼損，實係遭受不可抗力之天災所致：
          八十七間瑞伯颱風襲台，雖曾發佈颱風警報，但其影響之地域之廣及造成
          災害之鉅，實屬難能預知及無法抵禦。就本件而言，中央氣象局雖於八十
          七年十月十三日下午八時發佈瑞伯颱風之陸上颱風警報，但嗣因颱風威力
          減弱，基隆地區於八十七年十月十五日上午仍宣佈正常上班上課，其時尚
          無任何災情傳出。依基隆市○○○○道課長葉嘉明之報告，時至十月十五
          日晚上六點半左右，基隆河還未達滿水位，自來水公司和操作廠商人員以
          手動方式抽水，但水愈來愈大，到了當天晚上八點半左右即無法抽水，所
          以把水門關起來，到十一點大了，駐守人員撤離並停機。據報載，基隆市
          議員王翔鐘於十六日亦向行政院長報告，昨天晚上（即十五日）「水來的
          太快，居民連搬東西都來不及」。在抽水站方面，五堵抽水站亦是於十月
          十五日晚上開始抽水，但不到二小時即告失守。依鄉公所人員稱：「水漲
          得實在太快，根本來不及抽」。事實上，八十七年十月間整個七堵地區因
          瑞伯颱風侵襲盡成澤國，主因乃在基隆河淤塞，加以抽水站無法發揮作用
          ，遇河水暴漲，無法即時宣洩，即泛濫成災。且十月十五日當晚基隆河水
          是突然上漲，事起突然且全無預警，甚至沖走七堵區台聯貨櫃場之二名駐
          場保警，此亦有當時之災情報導可稽。由上情足證瑞伯颱風期間，七堵地
          區淹水成水鄉澤國，實係因風災肇致基隆河水於短時間內驟然暴漲，致人
          命猶因走避不及難以保全，七堵區居民盡全力亦未能有效搶救自家財產，
          何況貨物？況且，系爭貨物存放之長春貨櫃場（位於受災最重之七堵地區
          ），於颱風期間，已盡力完成防颱準備，並將全部重櫃移離警戒區。但因
          此次水災是基隆地區全面性受影響，淹水達二層樓高，該地區居民無不傾
          全力搶救自家財產，猶未能保全。長春貨櫃場已盡全力仍無法避免此人力
          無法抵擋之全面性水災之災難，如仍謂其有所疏失，豈非責之以人力所不
          能？
      II、按依原告等之主張，本件貨損乃於八十七年十月之瑞伯颱風期間，發生於
          位於基隆之長春櫃場。
      III、查八十七年十月之瑞伯颱風所以對基隆、汐止地區造成大規模淹水之原因
          ，是因瑞伯颱風帶來大量雨勢，河水宣洩不及，基隆河水迅速暴漲，因當
          時既有之行水區狹岝，故無法有效疏排洪水。而基隆河該河段流域無法有
          效排疏洪水之原因，則是「瑞伯颱風之五堵站洪水頻率約為四年，且因基
          隆河大多數河道斷面有淤積現象，不論台灣省水利處兩年洪水頻率年之疏
          濬方案與汐止鎮○○○○道疏濬方案，皆只能降低洪峰水位，但卻無法抑
          制流量頻率年為四年之瑞伯颱風洪水之漫溢」，此觀國立海洋大學河海工
          程學系之洪災分析報告及台北縣消防局所提報之「台北縣汐止鎮瑞伯颱風
          受災情形，及災害善後處理情形報告」自明。
      Ⅳ、另長春櫃場因瑞伯颱風所受災害損失，亦經台灣省北區稅局於勘察後，准
          予備查，而可減免或扣抵相關稅額。足見瑞伯颱風於長春櫃場造成之損失
          ，亦經主管機關認定為「天災」之損失無誤。
      Ⅴ、此次基隆河河水暴漲，既係因瑞伯颱風期間降雨量大且集中於基隆河上游
          地區（見經濟部水資源局局長徐享崑「基隆河水患原因及整治對策」文）
          ，及基隆河河道窄縮無法有效疏洪所致，自屬民法第六三四條所定之「不
          可抗力」及海商法第一一三條第一項第四款之「天災」及第十七款「非由
          運送人之故意或重大過失所致之毀損滅失」，被告沛華公司自得據以主張
          免責。
      Ⅵ、另查，台灣士林地方法院檢察署何明楨檢察官於審查相關證據，並於委託
          海洋大學河海工程學系就瑞伯颱風及芭比絲颱風何以對基隆、汐止地區造
          成嚴重水患之鑑定報告後，亦認：「經將本案卷證送國立海洋大學河海工
          程學系鑑定結果認為汐止地區瑞伯、芭比絲颱風期間之水患乃是基隆河在
          社后橋至實踐橋間之河道排洪能力甚為有限，約在370m  /s之情況下，而
          依台灣省北區水資源局五堵流量站監測所得瑞伯颱風期間水位最高16.02
          公尺以上﹝下游大直橋最高水位5.51公尺﹞，尖峰流量竟高於1075m /s，
          芭比絲颱風期間水位最高16.13公尺﹝下游大直橋最高水位5.04公尺﹞，
          尖峰流量1093m /s。遠超過河道排洪能力，致洪水在江北橋與長安橋間數
          處斷面溢出河道，泛濫成災」。足證本件貨損確係因瑞伯颱風期間，天降
          暴雨，基隆河流量遠超過河道排洪能力，致河水暴漲，漫出河道而成災所
          致。則被告縱須負責，依法自有權為免責之主張。
      Ⅶ、按本件貨損之發生，實係因民國八十七年十月十六、七日之瑞伯颱風所攜
          之狂風豪雨，導致基隆河水暴漲，且基隆市政府所掌理之五堵、六堵及七
          堵之抽水站全告失靈[LAW1]，無法發揮正常抽水功能所致。此種全區域性
          之災害，縱基隆市政府亦無力防止[LAW2]。且河水驟然暴漲，速度之快，
          居民搶救自家財產，亦有不及。此皆有當時之新聞報導可供佐證。是以當
          時之時空條件，欲期櫃場貨物毫髮無損，無異責之以人力所不能。因此，
          不論舊海商法第一一三條第四款及第十七款，以及民法第六三四條，皆規
          定將此天災、不可抗力，以及非因運送人之過失所致之毀損滅失，免除運
          送人之賠償責任。承此，運送人沛華公司自亦得就本件因颱風、基隆河暴
          漲及抽水站失靈所引起之損害，主張受前開免責規定之保護。
  、證據：提出八十三年、八十五年、八十七年中央氣象局颱風警報發布概況表、
      被告長春公司貨櫃場配置圖、海洋大學「瑞伯颱風與芭比絲颱風汐止地區洪災
      分析報告」摘要部分、本院八十八年度保險字第一一八號八十九年一月十一日
      履勘現場筆錄各一份、被告長春公司「瑞伯颱風」防颱準備檢查表二份、剪報
      四份、剪報五份為證。
丙、本院函請臺灣士林地方法院檢察署委託海洋大學河海工程學系鑑定製作之「瑞伯
    颱風與芭比絲颱風汐止地區洪災分析報告」。
    理      由
一、原告起訴主張，（一）訴外人瑞軒科技股份有限公司（下稱瑞軒公司）於八十七
    年十月份，自日本進口一批日立彩色映象管，共一萬四千七百八十四公斤，裝入
    一只四十呎貨櫃（貨櫃號碼WHLU0000000），委由被告萬海航運股份有限公司（
    以下稱萬海公司）以萬海第二○六號輪第八十三航次（WAN HAI 206 S083）運抵
    基隆港，嗣該等貨櫃於運抵基隆港後，經被告萬海公司卸存於被告長春貨櫃儲運
    股份有限公司（以下稱長春貨櫃公司）位於基隆五堵之貨櫃場，由於長春貨櫃公
    司未盡善良管理人之注意義務，致瑞伯（ＺＥＢ）颱風於八十七年十月十六日侵
    襲北台灣時，長春貨櫃場淹水時，該貨櫃亦遭淹水，致遭濕損，瑞軒公司就該泡
    水及水濕貨品損失美金五萬七千零十五元，測試費用共新台幣二十三萬四千六百
    九十三元，申請測試費則新台幣三萬元，被告萬海公司為運送人，被告長春貨櫃
    公司則為萬海公司履行債務輔助人，由於長春貨櫃公司於瑞伯颱風來襲時，未盡
    善良管理人之注意義務，被告萬海公司自應負侵權行為責任、運送人債務不履行
    之責任、被告長春貨櫃公司則應負侵權行為責任，原告係系爭貨品之保險人，業
    已理賠瑞軒公司新台幣二百二十五萬九千九百二十六元，瑞軒公司並將其因該貨
    品受損而對第三人可得主張之所有權利，讓與原告第一產物保險股份有限公司（
    以下稱第一產物保險公司），原告第一產物保險公司自得依保險法第五十三條及
    民法債權讓與之規定，基於載貨證券、運送契約、債務不履行、民法倉庫準用寄
    託規定及侵權行為，請求被告萬海公司、長春貨櫃公司均各給付原告第一產物保
    險公司新台幣二百二十五萬九千九百二十六元。又訴外人高林公司於八十七年十
    月份，出口工業用縫紉機一批，重二百八十公斤，分裝於兩個木箱，以LCL-LCL
    方式，委由被告沛華實業股份有限公司運送至越南胡志明市，嗣該貨品運抵越南
    胡志明市，發現該貨品有水濕痕跡及污泥（dirty clay），系爭貨品於置存於被
    告長春貨櫃公司位於基隆五堵之貨櫃場驗關待運期間，於八十七年十月十六日因
    瑞伯（ＺＥＢ）颱風侵襲北台灣時，未盡善良管理人之注意義務所致，被告萬海
    公司及長春貨櫃公司則為被告沛華公司履行債務輔助人，被告沛華公司自應負侵
    權行為責任、運送人債務不履行之責任、被告萬海公司及長春貨櫃公司則應負侵
    權行為責任，原告係系爭貨品之保險人，已理賠高林公司二十五萬二千六百三十
    七元，並已受讓高林公司因其貨品對第三人可得主張之所有權利。原告第一產物
    保險公司自得依保險法第五十三條及民法債權讓與之規定，基於載貨證券、運送
    契約、債務不履行、民法倉庫準用寄託規定及侵權行為，提出本件請求，請求被
    告沛華公司、萬海公司、長春貨櫃公司均各給付原告第一產物保險公司新台幣二
    十五萬二千六百三十七元。（二）另訴外人公賣局於八十七年十月，自日本大阪
    進口「GEKKEIKAN」酒一批，共二萬零八箱（CARTONS），委由被告萬海公司運送
    至基隆港，嗣經萬海公司卸存於被告長春貨櫃公司位於基隆，五堵之貨櫃場驗關
    提領，因瑞伯颱風於八十七年十月十六日、十七日侵襲北台灣造成的洪水所致，
    原告係上開貨品之保險人，已理賠公賣局一百七十五萬八千零七十四元整，公賣
    局並將其因該貨品受損而對第三人可得主張之所有權利，讓與原告台灣產物保險
    公司，原告台灣產物保險公司自得依保險法第五十三條及民法債權讓與之規定，
    基於載貨證券、運送契約、債務不履行、民法倉庫準用寄託規定及侵權行為，提
    出本件請求，請求被告萬海公司、長春貨櫃公司均各給付原告台灣產物保險公司
    新台幣一百七十五萬八千零七十四元。（三）再者，訴外人亞洲化學有限公司於
    八十七年十月，自台灣出口一批銅箔片（COPPER CLAD LAMINATE），重三十六萬
    四千一百公斤，委由被告沛華公司，以LCL-LCL（併櫃／併櫃）方式，運送至新
    加坡，嗣該貨品運抵新加坡，即經發現有漬損（wet  stained）情形，被告沛華
    公司為本件貨物運送人，被告萬海公司及長春貨櫃公司則為被告沛華公司履行債
    務輔助人，由於被告萬海公司交予沛華公司裝載系爭貨品之貨櫃右側邊牆破裂及
    長春貨櫃公司於瑞伯颱風來襲時，未盡善良管理人之注意義務，原告係上開貨品
    之保險人，並已理賠受貨人新加坡亞化科技公司美金五萬零四百七十五點七一元
    整，亞化科技公司並將其因該貨品受損而對第三人可得主張之所有權利，讓與原
    告太平產物保險公司，原告太平產物保險公司自得依保險法第五十三條及民法債
    權讓與之規定，基於載貨證券、運送契約、債務不履行、民法倉庫準用寄託規定
    及侵權行為，先位聲明請求被告萬海公司、長春貨櫃公司、沛華公司均各給付原
    告太平產物保險公司美金五萬零四百七十五點七一元，備位聲明請求被告各給付
    新台幣一百六十一萬三千九百六十一元。（四）以上，原告等均以訴狀繕本作為
    各該債權讓與之再次通知，被告等對原告等各負全部給付之義務，惟因被告中任
    一人為給付，他被告在其給付範圍內即免其給付義務，即被告間具有不真正連帶
    債務關係等情。
二、被告則以，原告第一產物公司與瑞軒公司、高林公司系爭貨物所訂定之貨物運輸
    保險契約，及原告台灣產物公司與公賣局就系爭貨物所訂定之貨物運輸保險契約
    依法無效，原告自無代位求償權，被告長春貨櫃公司為一獨立之倉庫營業人，非
    萬海公司所僱用，被告萬海公司自無依民法第一八八條負侵權行為責任之理，另
    原告應舉證證明受貨人於受領系爭貨物後三日內，已以書面通知萬海公司有關貨
    損情狀，再者本件貨損係因瑞伯颱風之不可抗力因素所致，被告等均無庸負責，
    另原告應舉證證明系爭貨物應交付時地之市價等語，資為抗辯。
三、原告主張，訴外人瑞軒公司於八十七年十月份，自日本進口一批日立彩色映象管
    ，共一萬四千七百八十四公斤，裝載貨櫃號碼WHLU0000000之貨櫃），委由被告
    萬海公司運抵基隆港，並卸存於被告長春貨櫃公司位於基隆五堵之貨櫃場，嗣瑞
    伯（ＺＥＢ）颱風於八十七年十月十六日侵襲北台灣時，被告長春貨櫃場淹水時
    ，該貨櫃亦遭淹水，致遭濕損，訴外人高林公司於八十七年十月份，出口工業用
    縫紉機一批重二百八十公斤，委由被告沛華公司運送至越南胡志明市，系爭貨品
    於置存於被告長春貨櫃公司位於基隆五堵之貨櫃場驗關待運期間，於八十七年十
    月十六日因瑞伯（ＺＥＢ）颱風侵襲北台灣時亦遭淹水受損，另訴外人公賣局於
    八十七年十月，自日本大阪進口「GEKKEIKAN」酒一批，共二萬零八箱（CARTONS
    ），委由被告萬海公司運送至基隆港，嗣經萬海公司卸存於被告長春貨櫃公司位
    於基隆五堵之貨櫃場驗關提領，亦因瑞伯颱風而受損，再者，訴外人亞洲化學有
    限公司於八十七年十月，自台灣出口一批銅箔片（COPPER CLAD LAMINATE），重
    三十六萬四千一百公斤，委由被告沛華公司運送至新加坡，嗣該貨品運抵新加坡
    ，亦發現遭淹水而有漬損之事實，業據其提出載貨證券、公證報告等件為證，復
    為被告所不爭執，堪信為真實。
四、原告固主張，本件被告長春貨櫃公司係被告萬海公司、沛華公司之受僱人，而被
    告長春貨櫃公司未於得知颱風形成後，立即為適當防颱之必要準備，未善盡注意
    義務，致系爭貨櫃淹水而貨品遭泡水、水濕、受潮而受損，其過失甚明，被告萬
    海公司、沛華公司自應負侵權行為責任（民法第一百八十四條、第一百八十八條
    ），運送人債務不履行之責任（舊海商法第一百十八條與民法第六百三十四條）
    ，民法第六百十四條準用民法第五百九十條責任；被告長春貨櫃公司則應負侵權
    行為責任（民法第一百八十四條、一百八十八條）云云。惟查，民法第一百八十
    八條第一項規定僱用人之連帶賠償責任，係為保護被害人，避免被害人對受僱人
    請求賠償，有名無實而設。故此之所謂受僱人，並不以事實上有僱傭契約者為限
    ，凡客觀上被他人使用，為之服勞務而受其監督者，均屬受僱人。換言之，依一
    般社會觀念，若其人確有被他人使用，為之服勞務而受其監督之客觀事實存在，
    即應認其人為該他人之受僱人。惟此之受僱人，即係以自然人為限，因法人不能
    服勞務，而此之服勞務又必須親自為之（民法第四百八十四條第一項下段參照）
    。本件被告長春貨櫃公司係為法人，性質上不可能在事實上為他人服勞務而受其
    監督，且被告萬海公司、沛華公司對長春貨櫃公司之員工亦無選任監督之權，是
    難認被告長春貨櫃公司為被告萬海公司、沛華公司之受僱人，縱被告長春貨櫃公
    司就本件貨物之保管構成侵權行為，被告萬海公司、沛華公司亦無庸依民法第一
    百八十八條規定負僱用人責任。
五、次按民法第六百三十四條規定：「運送人對於運送物之喪失、毀損或遲到，應負
    責任。但運送人能證明其喪失、毀損或遲到，係因不可抗力，或因運送物之性質
    ，或因託運人或受貨人之過失而致者，不在此限。」本件原告雖主張，系爭貨損
    係發生於瑞伯颱風侵台時，被告長春貨櫃公司未為適當防颱之必要準備，致貨櫃
    淹水而遭泡水、水濕、受潮云云。惟查，按八十七年十月十五日至十七日間瑞伯
    颱風侵襲台灣，挾帶豐沛雨量，造成基隆河水暴漲，加以五堵抽水站運轉失靈，
    並導致基隆河水倒灌，使七堵、五堵、汐止等地區幾乎盡遭淹沒，為公眾周知之
    事實，此有被告長春貨櫃公司所提剪報附卷足證。觀之八十七年十月十七日中國
    時報第十八版、第三版分別報導：「瑞伯颱風來襲，七堵區這次受到災害最為嚴
    重，尤其是基隆河暴漲，導致河水倒灌，成為主要災害。基隆河終於出了大問題
    ，瑞伯颱風使得河的兩岸遭殃，一名保警甚至失蹤，．．若是沒有阻塞或是沒有
    那麼多彎道，水是可以很順利地流到淡水河出海。可是，基隆河到了七堵區河段
    之後，由於彎到多，所以水流速度慢下來，再加上汐止河道被阻塞，所以變成河
    水迴流到基隆市．．」「晚上七時，五堵抽水站開始抽水，但不到兩個小時就告
    「失守」，機組泡在冰冷的河水中。鄉公所一位張姓職員說，水漲得實在太快，
    根本來不及抽。」八十七年十月十七日聯合報第十七版報導：「李進勇向蕭萬長
    反應，上級整治基隆河計劃偏重下游，對汐止以上包括基隆市河段，過去沒有完
    整規劃。蕭萬長表示，這次基隆市轄基隆河水位暴漲、淹水，應是高速公路汐止
    交流道附近淹水，基隆市河段河水無法很快流出所致。市○○○道課長葉嘉明向
    蕭院長報告，六堵工業區抽水站的設備老舊損壞，前天傍晚六時左右，市府、自
    來水公司及六堵污水處理廠承包操作廠商好不容易才使一部抽水機運轉，但是雨
    下得太大，來不及抽出工業區及污水廠的積水，到了深夜十一時左右，風雨增強
    ，為了人員安全，不得不撤守。」八十七年十月十八日聯合報瑞伯風災特別報導
    第三版報導：「瑞伯颱風侵襲，再度暴露基隆河積弊已久的水患問題。行政院雖
    已核撥五十三億多元推動『基隆河治理工程初期實施計劃』，但在地方長期政治
    角力下，汐止鎮都市計劃延宕不決，河川整治工作進度遲緩。．．琳恩颱風後，
    十幾年來基隆河排水功能持續惡化。」又依本院依職權向台灣士林地方法院檢察
    署調閱該署八十七年度他字第四九四號案中，委託國立台灣海洋大學河海工程學
    系鑑定所出具之瑞伯颱風與芭比絲颱風汐止地區洪災分析報告，亦表示「八十七
    年十月十五日十九時三○分，大直橋水位三．二公尺，已超過警戒水位，五堵地
    區基隆河水位暴漲，有部分地區淹水，二○時三○分大直橋水位三．六八公尺，
    五堵水位站水位一二．九四公尺，二者均超過警戒水位，基隆河水位上漲，汐萬
    路江北橋附近淹水約三○公分。二一時左右，汐止長電路與長興路一段附近淹水
    約一公尺；五堵地區汪洋一片，五堵抽水站宣告棄守。二二時左右，汐止主要聯
    外道路均告中斷，高速公路汐止交流道亦浸在水中，松山與基隆間雙向鐵路也被
    水淹沒，．．十六日二時左右，．．五堵車禍附近長電路、長興街附近，水深超
    過五公尺，長安橋北岸淹水兩層樓高．．」，該案承辦檢察官亦以：「經將本案
    卷證送國立海洋大學河海工程學系鑑定結果認為汐止地區瑞伯、芭比絲颱風期間
    之水患乃是基隆河在社后橋至實踐橋間之河道排洪能力甚為有限，約在370立方
    公尺/s之情況下，而依台灣省北區水資源局五堵流量站監測所得瑞伯颱風期間水
    位最高16.02公尺以上﹝下游大直橋最高水位5.51公尺﹞，尖峰流量竟高於1075
    立方公尺/s，芭比絲颱風期間水位最高16.13公尺﹝下游大直橋最高水位5.04公
    尺﹞，尖峰流量1093立方公尺/s。遠超過河道排洪能力，致洪水在江北橋與長安
    橋間數處斷面溢出河道，泛濫成災」等理由而認無犯罪嫌疑，簽結案件。足見，
    被告抗辯本件貨損確係因瑞伯颱風期間，天降暴雨，基隆河流量遠超過河道排洪
    能力，致河水暴漲，漫出河道而成災所致，堪可採信。
六、原告雖主張，被告長春貨櫃公司對此次超強颱風，除並未採取有別於歷往一般颱
    風之加強防颱避免貨櫃淹水之特別預防措施以外，並且於颱風來襲時，現場亦未
    派（配）駐能移置貨櫃至他處避免淹水之吊車司機，實屬重大過失。且依前開海
    洋大學「瑞伯颱風與芭比絲颱風汐止地區洪災分析報告」，瑞伯颱風造成基隆河
    淹水係基於人為因素之「計劃水道線內土地徵收困難與河川地不當使用而使得現
    有行水區窄縮」所致，並非不可抗力云云。然查，依被告長春貨櫃公司提出之防
    颱準備檢查表所載，被告長春貨櫃公司之防颱措施，包括由作業部督導機具操作
    人員與現場管理人員執行空櫃之集中存放，並加鐵鍊鎖固，以防空櫃遭強風襲擊
    翻覆或移位而撞擊重櫃；重櫃則集中擺放，不可單獨亦不可堆放超過三層，以防
    重櫃遭強風襲擊翻覆而損及貨品；重櫃全部移離劃定之警戒區域，以防積水受損
    ．．等項，且被告長春貨櫃公司許輝雄於本院八十八年度保險字第一一八號損害
    賠償事件中證稱：「檢查表．．是由謝清吉做完上面事項，由經理、科長、副科
    長檢查簽名，我有逐項檢查，均有符合」有筆錄附卷足證，堪認被告長春貨櫃公
    司於颱風來襲前確已依其內部之檢查事項為相關之防颱措施。又依海洋大學「瑞
    伯颱風與芭比絲颱風汐止地區洪災分析報告」綜合分析結果，瑞伯颱風與芭比絲
    颱風之五堵站洪水頻率約為四年，而依頻率分析結果亦顯示，近十年來基隆河洪
    水量並無明顯增高，臺灣省水利處兩年洪水頻率年之疏濬方案與汐止鎮○○○○
    道濬深方案，雖可降低洪峰水位，但皆無法抑制流量頻率年為四年的瑞伯與芭比
    絲颱風洪水之漫溢，在尚未進行大規模防洪整治工程之前，汐止地區將難免不會
    一再遭受洪害之苦。而所謂不可抗力，係指人力所不能抗拒之事由，即任何人縱
    加以最嚴密之注意，亦無法避免者。依前所述，本件基隆河水患縱因「計劃水道
    線內土地徵收困難與河川地不當使用而使得現有行水區窄縮」而有人力未予改善
    之因素界入，然於現階段被告長春貨櫃公司或其他任何第三人，縱加以最嚴密之
    注意，均避免無法本件貨損之發生，應屬不可抗力。
七、查本件貨損既係因不可抗力所致，被告長春貨櫃公司就貨物之保管即無庸對受貨
    人負侵權行為責任，被告萬海公司、沛華公司依前開民法第六百三十四規定，亦
    無庸負運送人責任。又被告萬海公司、沛華公司與訴外人高林公司、瑞軒公司、
    公賣局、亞化公司間並未訂有倉庫契約，是原告主張被告應依民法第六一四條準
    用第五九０條負責，亦屬無理。是本件姑不論被告對原告是否合法受讓訴外人高
    林公司、瑞軒公司、公賣局、亞化公司之損害賠償請求權尚有爭執，該等訴外人
    對被告亦無因貨損而生之損害賠償請求權，則原告各主張依保險法第五十三條及
    民法債權讓與之規定，基於載貨證券、運送契約、債務不履行、民法倉庫準用寄
    託規定及侵權行為，請求（一）被告萬海公司給付原告第一產物保險股份有限公
    司新台幣二百五十一萬二千五百六十三元暨自起訴狀繕本送達翌日起至清償日止
    依週年利率百分之五計算之利息，被告長春貨櫃公司給付原告第一產物保險股份
    有限公司二百五十一萬二千五百六十三元整暨自起訴狀繕本送達翌日起至清償日
    止，依週年利率百分之五計算之利息，被告沛華公司給付原告第一產物保險股份
    有限公司二十五萬二千六百三十七元整暨自起訴狀繕本送達翌日起至清償日止，
    依週年利率百分之五計算之利息，如其中一被告已履行給付者，他被告在其給付
    範圍內，他被告免給付義務。（二）被告萬海公司給付原告台灣產物保險股份有
    限公司新台幣一百七十五萬八千零七十四元暨自起訴狀繕本送達翌日起至清償日
    止，依週年利率百分之五計算之利息，被告長春貨櫃公司給付原告台灣產物保險
    股份有限公司一百七十五萬八千零七十四元整暨自起訴狀繕本送達翌日起至清償
    日止，依週年利率百分之五計算之利息，如其中一被告已履行給付者，他被告在
    其給付範圍內，他被告免給付義務。暨（三）先位聲明請求被告萬海公司給付原
    告太平產物保險股份有限公司美金五萬零四百七十五點七一元暨自起訴狀繕本送
    達翌日起至清償日止，依週年利率百分之五計算之利息，被告長春貨櫃公司給付
    原告太平產物保險股份有限公司美金五萬零四百七十五點七一元整暨自起訴狀繕
    本送達翌日起至清償日止，依週年利率百分之五計算之利息，被告沛華公司給付
    原告太平產物保險股份有限公司美金五萬零四百七十五點七一元整暨自起訴狀繕
    本送達翌日起至清償日止，依週年利率百分之五計算之利息，如其中一被告已履
    行給付者，他被告在其給付範圍內，他被告免給付義務。另備位聲明請求被告萬
    海公司給付原告太平產物保險股份有限公司新台幣一百六十一萬三千九百六十一
    元暨自起訴狀繕本送達翌日起至清償日止，依週年利率百分之五計算之利息，被
    告長春貨櫃公司給付原告太平產物保險股份有限公司一百六十一萬三千九百六十
    一元整暨自起訴狀繕本送達翌日起至清償日止，依週年利率百分之五計算之利息
    ，被告沛華公司給付原告太平產物保險股份有限公司一百六十一萬三千九百六十
    一元暨自起訴狀繕本送達翌日起至清償日止，依週年利率百分之五計算之利息，
    如其中一被告已履行給付者，他被告在其給付範圍內，他被告免給付義務等均無
    理由，應予駁回。
八、本件原告之訴既無理由，其假執行之聲請亦失所附麗，應併予駁回。
九、結論：本件原告之訴為無理由，依民事訴訟法第七十八條，判決如主文。
中      華      民      國    八十九    年     十二     月    二十八    日
                                        民事第三庭法      官  詹文馨
右為正本係照原本作成
如對本判決上訴，須於判決送達後廿日內向本院提出上訴狀
中      華      民      國    八十九    年     十二     月    二十九    日
                                                  法院書記官  劉寶鈴


司法院資訊處製作；財團法人民間司法改革基金會備份。
